---
title: "Praca domowa 2"
author: "Imię Nazwisko"
output:
  html_document:
    toc: true
    toc_float: true
    code_folding: hide
    theme: united
  pdf_document:
    toc: true
---

```{r setup, include=FALSE}
knitr::opts_chunk$set(echo = TRUE)
library(dplyr)
library(ggplot2)
library(gridExtra)
library(scales)

df <- read.csv("house_data.csv")
```

## Dane 
Dane wykorzystane w Pracy domowej 2 opisują wycenę nieruchmości. Każda obserwacja jest pewną nieruchmością, która posiada informacje takie jak powierzchnia, liczba pokoi, liczba łazienek i wiele więcj. Opis wszystkich kolumn w pliku `README.md`.


## Zadanie 1

Jak wygląda rozkład ceny nieruchomości w poszczególnych kodach pocztowych na przestrzeni lat? Rozważamy kody pocztowe, które mają więcej niż 280 posiadłości.

```{r zadanie 1, message=FALSE}

z_1 <- df %>%
  group_by(zipcode) %>%
  summarise(flats_qounted = n()) %>%
  filter(flats_qounted > 280)

z_1_1 <- z_1 %>%
  left_join(df, by = 'zipcode') %>%
  mutate(year = substr(date, 1, 4))

ggplot(z_1_1, aes(x = factor(zipcode), y = price, color = year)) +
  geom_boxplot(alpha = 0.5) +
  facet_grid(~year) +
    labs(title = "Cena w zależności od roku i kodu pocztowego",
       x = "kod pocztowy",
       y = "cena",
       color = "rok") +
  scale_y_continuous(labels = scales::comma, limits = c(0, 2000000))

```


**Komentarz:**

Widzimy, że dla roku 2014 dla poszczególnych kodów pocztowych ceny były większe niż w roku 2015
Na środkowych sferachmamy podobną ilość zarówno czerwonego jak i niebieskiego, na sferach niższych rozkład prezentuje się dosyć podobnie, w górnych sferach lekką przewagę ma kolor czerwony. Możemy zatem stwierdzić, że ceny mieszkań lekko spadły.

## Zadanie 2

Czy jest różnica w rozkładzie ceny nierchomości od powierzchni mieszkalnej uwzględniając podział na nieruchomości z piwnicą i bez?

```{r zadanie 2, message=FALSE}

z_2_combined <- df %>%
  mutate(piwnica = ifelse(sqft_basement == 0, "bez piwnicy", "z piwnicą")) %>%
  select(price, sqft_living, piwnica)

# Tworzenie jednego wykresu z podziałem na "z piwnicą" i "bez piwnicy"
plot_combined <- ggplot(z_2_combined, aes(x = sqft_living, y = price, fill = piwnica)) +
  geom_violin(alpha = 0.5) + 
  labs(title = "Porównanie cen domów z i bez piwnicy",
       x = "Powierzchnia mieszkalna",
       y = "Cena") +
  scale_y_continuous(labels = scales::comma, limits = c(0, 2000000))  

plot_combined

```

**Komentarz:**

Widzimy ze mieszkania bez piwnicy maja szerszy zakres powierzchni do wyboru, srednio mają też mniejszą powierzchnię od mieszkań z piwnicą, ale to pewnie dlatego, że nie mają piwnicy.  Mieszkania bez piwnicy są bardziej skupione na niższych cenach. Ceny mieszkan z piwnicą są bardziej zróżnicowane, przez co też jest więcej tych droższych. Zatem tak, są różnice w rozkładzie, nie są one duże ale znaczące.

## Zadanie 3

Jaka jest zależność pomiędzy jakością wykończenia nieruchomości a liczbą pięter? 

```{r zadanie 3, message=FALSE}

zad_3 <- df %>%
  group_by(floors) %>%
  summarise(avg_condition = mean(condition))


ggplot(zad_3, aes(x = floors, y = avg_condition)) +
  geom_point() +
  labs(title = "Średnia jakość wykończenia w zależności od liczby pięter",
       x = "Liczba pięter",
       y = "Średnia jakość wykończenia")


```

**Komentarz:**

Widzimy, że średnia jakość wykończenia w budynkach o niższej liczbie pięter jest większa, jednak w obu przypadkach jest to powyżej mediany (która wynosi 3) czyli są to mieszkania w dobrych stanach.

## Zadanie 4
Jaka jest zależność między powierzchnią mieszkalną nieruchomości a powierzchnią gruntu w podziale na liczbę sypialni?

```{r zadanie 4, message=FALSE}

zad_4 <- df %>%
  select(bedrooms, sqft_living, sqft_lot) %>%
  mutate(bedroom_group = case_when(
    bedrooms %in% c(1, 2) ~ "green",
    bedrooms %in% c(3) ~ "black",
    bedrooms %in% c(4) ~ "purple",
    bedrooms %in% c(5) ~ "yellow",
    bedrooms %in% c(6, 7, 8, 9, 10, 11, 33) ~ "red"
  )) %>%
  mutate(bedroom_group = as.factor(bedroom_group))

plot_4 <- ggplot(zad_4, aes(x = sqft_living, y = sqft_lot, color = bedroom_group)) +
  geom_point() +
  scale_y_continuous(labels = scales::comma, limits = c(0, 100000)) +
  scale_x_continuous(labels = scales::comma, limits = c(0, 10000)) +
  scale_color_manual(values = c("green" = "green","black" = "black", "purple" = "purple", "yellow" = "yellow", "red" = "red"),
                     labels = c("green" = "1, 2", "black" = "3", "purple" = "4", "yellow" = "5", "red" = ">5")) +
  labs(title = "rozklad powierzchni mieszkania do powierzchni dzialki w odroznieniu na ilosc sypialni",
       x = "powierzchnia mieszkania",
       y = "powierzchnia dzialki",
       color = "ilosc sypialni w mieszkaniu")

plot_4
  

x_4 <- df %>%
  group_by(bedrooms) %>%
  summarise(sr_srodek = mean(sqft_living), sr_zewnatrz = mean(sqft_lot), .groups = 'drop') %>%
  mutate(bedroom_group = case_when(
    bedrooms %in% c(1, 2) ~ "green",
    bedrooms %in% c(3) ~ "black",
    bedrooms %in% c(4) ~ "purple",
    bedrooms %in% c(5) ~ "yellow",
    bedrooms %in% c(6) ~ "pink",
    bedrooms %in% c(7) ~ "blue",
    bedrooms %in% c(8, 9, 10, 11, 33) ~ "red"
  )) %>%
  mutate(bedroom_group = as.factor(bedroom_group))
  
p_x_4 <- ggplot(x_4, aes(x = sr_srodek, y = sr_zewnatrz, color = bedroom_group)) +
  geom_point() 

p_x_4 + scale_color_manual(values = c("green" = "green", "blue" = "blue","pink" = "pink", "black" = "black", "purple" = "purple", "yellow" = "yellow", "red" = "red"),
                     labels = c("green" = "1, 2", "black" = "3", "purple" = "4", "yellow" = "5", "pink" = "6", "blue" = "7","red" = ">7")) +
  labs(title = "rozklad sredniej powierzchni mieszkania do sredniej powierzchni dzialki dla poszczegolnej liczby sypialni",
       x = "powierzchnia mieszkania",
       y = "powierzchnia dzialki",
       color = "ilosc sypialni w mieszkaniu")

```

**Komentarz:**

Na pierwszym wykresie widzimy, ze większość kolorów skupia się dla podobnych powierzchni działki. Widzimy, że zółtych oraz czerwonych kropek jak na to ile ich ogólnie jest, to jest nieco większe ich skupienie procentowo u góry wykresu. 
Dla drugiego wykresu gdzie poslugujemy się srednimi wartosciami powierzchni dla danych ilosci sypialni widizmy, ze niektore z kropek mozna powiedziec ze wyglądają gdyby miały zależność liniową. Jest to jednak zaledwie połowa ze wszysktich kropek. Dla ilosci sypialni z iloscia pokoi od 2 do 7 mamy liniową zależność (czyli dla standardowych ilości), przy większej ilości sypialni natomiast widzimy, że mają one małe powierzchnie działek.

## Zadanie 5
Rozważmy tylko nieruchomości, które miały remont. W której dekadzie było najwięcej przeprowadzonych remontów? Czy w poszczególnych dekadach jest porównywalny procent nieruchmości dla każdej wartości miary jakości i wykończenia nieruchomości?

```{r zadanie 5, message=FALSE}

tmp <- renovated <- df %>%
  filter(yr_renovated != 0) %>%
  mutate(decade = yr_renovated %/% 10 * 10) %>%
  select(decade, grade, condition)

renovated <- df %>%
  filter(yr_renovated != 0) %>%
  mutate(decade = yr_renovated %/% 10 * 10) %>%
  group_by(decade) %>%
  summarise(decade_renovated_sum = n()) %>%
  left_join(tmp, by = 'decade') %>%
  group_by(decade, decade_renovated_sum, grade, condition) %>%
  summarise(count = n(),  .groups = 'drop') %>%
  mutate(percentage = count/decade_renovated_sum * 100) %>%
  mutate(decade = as.factor(decade)) 

#skoro nasze wartsci sa pogrupowane tak ze grade oraz condition byly razem, to do oszacowania czy taki sam procent w danej dekadzie wystarczy nam jedna wartosc
ggplot(renovated, aes(x = grade, y = percentage, color = decade, size = decade_renovated_sum)) +
  scale_color_manual(values = c("1930" = "green", "1940" = "blue","1950" = "pink", "1960" = "black", "1970" = "purple", "1980" = "yellow", "1990" = "red", "2000" = "cyan", "2010" = "orange")) +
  scale_y_continuous(labels = scales::comma, limits = c(0, 50)) + 
  geom_point(alpha = 0.5)

```

**Komentarz:**
Widzimy, że największe kropki ma kolor cyanowy, czyli najwięcej remontów było w dekadzie 2000.
W ramce danych na ktorej operujemy, grade oraz condition bylo pogrupowae razem, dlatego wystarczy nam tylko jedna z tych danych aby sprawdzic wynik naszego badania. Widzimy, ze dla roznych dekad mamy inne procenty (w ktorych uwzgledniane bylo grade oraz condition). Wartosci nakładają się tylko na percentage = 0, na innych wartosiach się nie pokrywają, są mocno zróćnicowane -> zatem odpowiedź na pytanie z treści zadania jest negująca.

## Zadanie 6

Jak prezentuje się wartość minimalna, średnia i maksymalna ceny nieruchmości w podziele na rok budowy nieruchomości.

```{r zadanie 6, message=FALSE}

df_6 <- df %>%
  mutate(year = substr(date, 1, 4)) %>%
  group_by(year) %>%
  summarise(min_price = min(price), max_price = max(price), avg_price = mean(price))

plot_6 <- ggplot(df_6, aes(x = year)) +
  geom_point(aes(y = min_price, color = "Minimalna Cena")) +
  geom_point(aes(y = max_price, color = "Maksymalna Cena")) +
  geom_point(aes(y = avg_price, color = "Średnia Cena")) +
  labs(title = "Minimalna, Maksymalna i Średnia Cena Nieruchomości w Podziale na Rok",
       x = "Rok Budowy",
       y = "Cena",
       color = "Typ Ceny") +
  scale_y_continuous(labels = scales::comma, limits = c(0, 8000000))
plot_6

```

**Komentarz:**
Widzimy, ze w obu latach srednia oraz minimalna cena byly praktycznie porownywalne, nie widac znaczącej różnicy. Różni się za to cena maksymalna, rok 2014 zdecydowanie przewyższa rok 2015