---
title: "Wizualizacja zmiany liczby wychowanków w latach 2016-2023"
output:
  html_document:
    df_print: paged
---
Do wygenerowania wizualizacji wykorzystałem dane dotyczące liczby wychowanków w placówkach w latach 2016 i 2023  oraz te same dane w podziale na województwa.
```{r Użyte pakiety, message=FALSE, warning=FALSE,include = FALSE}
library(leaflet)
library(sf)
library(dplyr)
library(glue)

```
```{r Przygotowywanie danych do wizualizacji, message=FALSE, warning=FALSE,,include = FALSE}


dane <- data.frame(
  Wojewodztwo <- c(
    "Łódzkie", "Świętokrzyskie", "Wielkopolskie", "Kujawsko-Pomorskie", "Małopolskie", 
    "Dolnośląskie", "Lubelskie", "Lubuskie", "Mazowieckie", "Opolskie", 
    "Podlaskie", "Pomorskie", "Śląskie", "Podkarpackie", "Warmińsko-Mazurskie",
    "Zachodniopomorskie"
  ),
  Wychowankowie_2016 = c(1560, 740, 1441, 1701, 1645, 3120, 1402, 678, 2675, 695, 581, 1415, 3542, 966, 1350,1403),
  Wychowankowie_2023 = c(1689, 760, 1208, 1811, 1673, 3050, 1297, 664, 2531, 539, 597, 1501, 3131, 819, 1182, 1205)
)

dane <- dane %>%
  mutate(
    Roznica = Wychowankowie_2023 - Wychowankowie_2016,
    Procent_Roznicy = (Roznica / Wychowankowie_2016) * 100,
    Wojewodztwo = Wojewodztwo....c..Łódzkie....Świętokrzyskie....Wielkopolskie...
  ) %>% select(c(6,2,3,4,5))

granice <- st_read("https://raw.githubusercontent.com/andilabs/polska-wojewodztwa-geojson/refs/heads/master/polska-wojewodztwa.geojson")


```
```{r Tworzenie mapy, message=FALSE, warning=FALSE,include = FALSE}

granice$name <- dane$Wojewodztwo
colnames(granice)[12] <-"Wojewodztwo"
granice_dane <- granice %>%
  left_join(dane, by = "Wojewodztwo")

granice_dane$labels <- glue(
  "<strong>{granice_dane$Wojewodztwo}</strong><br/>
   Wychowankowie w 2023: <strong>{granice_dane$Wychowankowie_2023}</strong><br/>
   Wychowankowie w 2016: <strong>{granice_dane$Wychowankowie_2016}</strong><br/>
   Różnica: <strong>{granice_dane$Roznica}</strong> osób (<i>{format(granice_dane$Procent_Roznicy, digits = 2)}%</i>)"
)
granice_dane$labels <- lapply(granice_dane$labels, htmltools::HTML)

pal <- colorNumeric(
  palette = c("darkgreen", "white", "darkred"),
  domain = c(-23, 23)
)

p <- leaflet(granice_dane) %>%
  addTiles() %>%
  addPolygons(
    fillColor = ~pal(Procent_Roznicy),  
    weight = 1,
    color = "black",
    fillOpacity = 0.8,
    label = ~labels, 
    labelOptions = labelOptions(
      style = list("color" = "black"),
      textsize = "13px",
      direction = "auto"
    )
  ) %>%
  addLegend(
    pal = pal,
    values = ~Procent_Roznicy,
    title = "Różnica w %",
    position = "bottomright"
  )

```
```{r,echo=FALSE}
p
```


Moja wizualizacja prezentuje zmianę, zarówno procentową, jak i numeryczną liczby wychowanków w placówkach. Dla każdego województwa użytkownik otrzymuje informacje na temat liczby wychowanków w roku 2016 i 2023, ich różnicę o raz procent zmiany ich liczby. <br>

Z wykresu wynika, że nie w każdym województwie zanotowano spadek liczby wychowanków w ośrodkach i placówkach opiekuńczych. Spadek miał miejsce w 10 województwach, największy, bo aż 22% na Opolszczyźnie.
Wzrosty, które nie są tak duże jak spadki.Największe z nich na poziomie 6% na Lubelszczyźnie, Pomorzu oraz województwie Kujawsko-Pomorskim. W 5 województwach można powiedzieć, że liczba praktycznie się nie zmieniła. Zmiana była tam w zakresie [-3%, 3%].
Jednakże można zaobserwować spadek liczby wychowanków w skali całego kraju.

Autor: Michał Syrkiewicz <br>
Źródło danych: Fundacja Gajusz