---
title: "Praca domowa 6"
author: "Adam Ryski"
date: "2024-01-17"
output:
  html_document:
    toc: true
    toc_float: true
    code_folding: hide
    theme: united
---

```{r setup, include=FALSE}
knitr::opts_chunk$set(echo = TRUE)
library(dplyr)
library(ggplot2)
library(readxl)
library(tidyr)
library(igraph)
library(ggraph)
library(tidygraph)
```

### Przepływ elektoratu w wyborach parlamentarnych 2023
Utworzony wykres przedstawia przepływy elektoratu w trakcie wyborów parlamentarnych 2023. Dane z https://tvn24.pl/wybory-parlamentarne-2023/wyniki-sondazowe dotyczące tego jak głosowali wyborcy w 2019 i 2023 roku (procentowe) zostały przeskalowane przez faktyczne liczby oddanych głosów. Szerokości krawędzi są w skali liniowej od zera do najwyższej liczby głosów z tym, że połowa najmniejszych przepływów została usunięta w celu poprawy czytelności grafu. Kolor krawędzi odpowiada kolorowi partii z której odpłynął elektorat.


```{r wykres 1, message=FALSE, warning = FALSE}
przeplywy <- read.csv("przeplywy.csv")
wyniki2019 <- read.csv("wyniki2019.csv")

przeplywy$color <- przeplywy$party_2019
przeplywy2 <- merge(x=przeplywy,y=wyniki2019)
przeplywy2$votes_2019_edge = przeplywy2$votes_2019 * przeplywy2$percent / 100

przeplywy3 <- przeplywy2 %>% filter(votes_2019_edge > quantile(votes_2019_edge, 0.5))

graph <- przeplywy3 %>% graph_from_data_frame() 

my_colors <-  c("PiS" = "#455cb1", "KO" = "#de173b", "PSL" = "#54b789", "SLD" = "#b1288a", "Konfederacja" = "#101245") 

party_colors <- data.frame(names(my_colors), unname(my_colors))
colnames(party_colors) <- c("party", "color")

vetrices_data <- data.frame(V(graph)$name)
colnames(vetrices_data) <- c("party")

vetrices_data <- merge(vetrices_data, party_colors, all.x=TRUE)

my_colors_full <- vetrices_data$color
names(my_colors_full) <- vetrices_data$party

vetrices_data$color[is.na(vetrices_data$color)] = "black"


graph %>%
  ggraph(layout = "circle") +
  geom_edge_fan(aes(width = votes_2019_edge, alpha = 1, colour=color), show.legend = FALSE) +
  geom_edge_loop(aes(width = votes_2019_edge, alpha = 1, colour=color), show.legend = FALSE) +
  geom_node_point(aes(color = name, group=name ), size = 5, show.legend = TRUE) +
  labs(y = "Procentowy udział danej pieczy w wychowankach", 
       x = "Rok", 
       fill = "Piecza:",
       title = "Przepływ elektoratu w wyborach parlamentarnych 2023",
       subtitle = "na podstawie badań Ipsos late pool i ilości oddanych głosów",
       edge_width = "przeplyw glosow w tys."
  ) +
  scale_color_manual(values=my_colors_full) +
  scale_edge_color_manual(values = my_colors) +
  geom_node_text(aes(label = name, color = name), repel = TRUE, size = 4, nudge_y = 0.2, show.legend = FALSE) + 
  theme(legend.position="none")

```


