---
title: "Zadanie domowe nr. 4"
author: "Ludwik Madej"
date: "2024-12-07"
output:
  html_document:
    toc: true
    toc_float: true
    code_folding: hide
    theme: united
---
# 1. Jaki aspekt danych został uwzględniony?
W moim raporcie badam problem ilości noworodków, pozostawianych w szpitalach z przyczyn innych niż zdrowotne oraz rozłożenie tego problemu na poszczególne województwa oraz lata. Uwzględniłem w nim ilość noworodków pozostawianych w szpitalach, dane demograficzne o urodzeniach w Polsce, dane o ilości młodzieży z przedziału wiekowego 0-24 w pieczy oraz ogólne dane o ilości młodzieży z przedziału wiekowego 0-24.

# 2. Wczytanie i przygotowanie danych
```{r,include=FALSE}
knitr::opts_chunk$set(warning = FALSE)
knitr::opts_chunk$set(message = FALSE)
library(readxl)
library(tidyr)
library(dplyr)
library(ggplot2)
library(stringr)
library(patchwork)
library(sf)
library(showtext)
library(geodata)

showtext_auto()
font_add("Raleway_Italic", "Fonty czyli czcionki/Raleway-Italic-VariableFont_wght.ttf")
font_add("Raleway_Variable", "Fonty czyli czcionki/Raleway-VariableFont_wght.ttf")
font_add("TenorSans", "Fonty czyli czcionki/TenorSans-Regular.ttf")
```


```{r setup, include=FALSE}
knitr::opts_chunk$set(echo = TRUE)
```


```{r}
urodzenia_zywe <- read_excel("DANE/Noworodki opuszczone przez rodziców/Urodzenia żywe w Polsce 2007-2023.xlsx")
opuszczone_dzieci <- read_excel("DANE/Noworodki opuszczone przez rodziców/Noworodki pozostawione w szpitalu 2007-2023.xlsx")


### przygotowanie ramed danych pod wykresy
# przygotowanie urodzenia_zywe
colnames(urodzenia_zywe)[-1] <- str_sub(colnames(urodzenia_zywe)[-1], 1, 4)

urodzenia_zywe <- pivot_longer(
  urodzenia_zywe,
  cols = -Województwo,
  names_to = "Rok",
  values_to = "Ilosc_zywych_urodzen"
)
colnames(urodzenia_zywe)[1] = "Wojewodztwo"

# przygotowanie opuszczone_dzieci
colnames(opuszczone_dzieci)[-1] <- as.character(2007:2023)
colnames(opuszczone_dzieci)[1] = "Wojewodztwo"

opuszczone_dzieci <- pivot_longer(
  opuszczone_dzieci,
  cols = -Wojewodztwo,
  names_to = "Rok",
  values_to = "Ilosc_pozostawionych_dzieci"
)

# tworzenie nowej ramki danych

bobasy <- dplyr::inner_join(
  urodzenia_zywe,
  opuszczone_dzieci,
  by = c("Rok", "Wojewodztwo")
)

zwieksz_litery <- function(x) {
  sapply(strsplit(x, "-"), function(words) {
    paste(toupper(substr(words, 1, 1)), substr(words, 2, nchar(words)), sep = "", collapse = "-")
  }, USE.NAMES = FALSE)
}

bobasy <- bobasy %>% 
  mutate(
    procent_opuszczonych = Ilosc_pozostawionych_dzieci/Ilosc_zywych_urodzen,
    Wojewodztwo = zwieksz_litery(Wojewodztwo)
  )
```

# 3. Problem noworodków pozostawianych w szpitalach, z przyczyn innych niż zdrowotne
## 3.1 Sytuacja demograficzna Polski
Na początku przyjrzyjmy się, jak prezentuje się sytuacja demograficzna Polski w ostatnich latach oraz ile dzieci rocznie zostaje opuszczonych przez rodziców i jaki stanowią procent wszystkich żywych urodzeń.

```{r, fig.width=10, fig.height=8}
bobasy %>% 
  ggplot(aes(
    x = as.factor(Rok),
    y = Ilosc_zywych_urodzen,
    )
  ) +
  geom_point(color="#315ca8", size=2.5)+
  scale_x_discrete(labels= function(x) {ifelse(as.numeric(x) %% 2 == 1, x, "")}) +
  facet_wrap(~Wojewodztwo, scales = "free_y") +
  labs(
    title = "Żywe urodzenia w poszczególnych latach\n z podziałem na województwa",
    y = "Ilość urodzeń żywych",
    x = "Rok"
  ) +
  theme_minimal() +
  theme(
    strip.text = element_text(size = 25, face = "bold", family = "TenorSans"),
    title = element_text(family = "TenorSans", size = 40, hjust = 1),
    axis.text.y = element_text(size = 20),
    axis.text.x = element_text(size = 20, angle = 45, hjust = 1),
    axis.title.x = element_text(size = 35, hjust = 0.5, face = "bold"),
    axis.title.y = element_text(size = 35, hjust = 0.5, face = "bold"),
    plot.title = element_text(family = "TenorSans", size = 40, face = "bold", hjust = 0.5),
    panel.grid.major = element_line(size = 0.5, color = "darkgray"),
    panel.grid.minor = element_line(size = 0.5, color = "gray"),
        ) 
  
```
Zauważamy, że w latach 2013-2015 nastąpił spadek żywych urodzeń, by w 2017 roku poszybowac w górę. Sprawdźmy jak zmieniały się liczby opuszczonych dzieci.

## 3.2 Jak zmieniały się liczby dzieci zostawianych w szpitalach?
```{r, fig.width=10, fig.height=8}
bobasy %>% 
  ggplot(aes(
    x = as.factor(Rok),
    y = Ilosc_pozostawionych_dzieci,
    )
  ) +
  geom_point(color="#315ca8", size=2.5)+
  scale_x_discrete(labels= function(x) {ifelse(as.numeric(x) %% 2 == 1, x, "")}) +
  facet_wrap(~Wojewodztwo, scales = "free_y") +
  labs(
    title = "Opuszczone dzieci w poszczególnych latach,\nz przyczyn innych niż zdrowotne z podziałem na województwa",
    y = "Ilość opuszczonych dzieci",
    x = "Rok"
  ) +
  theme_minimal() +
  theme(
    strip.text = element_text(size = 25, face = "bold", family = "TenorSans"),
    title = element_text(family = "TenorSans", size = 40, hjust = 1),
    axis.text.y = element_text(size = 20),
    axis.text.x = element_text(size = 20, angle = 45, hjust = 1),
    axis.title.x = element_text(size = 35, hjust = 0.5, face = "bold"),
    axis.title.y = element_text(size = 35, hjust = 0.5, face = "bold"),
    plot.title = element_text(family = "TenorSans", size = 40, face = "bold", hjust = 0.5),
    panel.grid.major = element_line(size = 0.5, color = "darkgray"),
    panel.grid.minor = element_line(size = 0.5, color = "gray"),
    
        ) 
```
W kilku województwach obserwujemy tendencję spadkową, jednak w większosi nie możemy doszukiwać się żadnej zależności. Rzućmy okiem na wartości procentowe, czyli jaki stosunek dzieci został opuszczony.

## 3.3 Badanie stosunku liczby zostawianych noworodków do liczby urodzeń
### 3.3.1 Dla poszczególnych województw
```{r, fig.width=10, fig.height=8}
bobasy %>% 
  ggplot(aes(
    x = as.factor(Rok),
    y = procent_opuszczonych*1000,
    group = Wojewodztwo
    )
  ) +
  geom_line(color="#315ca8", linewidth=1)+
  scale_x_discrete(labels= function(x) {ifelse(as.numeric(x) %% 2 == 1, x, "")}) +
  facet_wrap(~Wojewodztwo, scales = "free_y") +
  labs(
    title = "Promile opuszczonych dzieci z przyczyn niezdrowotnych\n w poszczególnych latach z podziałem na województwa",
    y = "Promile opuszczonych dzieci",
    x = "Rok"
  ) +
  theme_minimal() +
  theme(
    strip.text = element_text(size = 25, face = "bold", family = "TenorSans"),
    title = element_text(family = "TenorSans", size = 40, hjust = 1),
    axis.text.y = element_text(size = 20),
    axis.text.x = element_text(size = 20, angle = 45, hjust = 1),
    axis.title.x = element_text(size = 35, hjust = 0.5, face = "bold"),
    axis.title.y = element_text(size = 35, hjust = 0.5, face = "bold"),
    plot.title = element_text(family = "TenorSans", size = 40, face = "bold", hjust = 0.5),
    panel.grid.major = element_line(size = 0.5, color = "darkgray"),
    panel.grid.minor = element_line(size = 0.5, color = "gray"),
        ) 
```
Okazuje się, że stosunek frakcja dzieci, które zostają opuszczane nie maleje, a nawet rośnie. Istotnie niepokojące jest to, że w roku 2023 w większości województw nastąpił wzrost. Sprawdźmy, jak sprawy się mają dla całej Polski.

### 3.3.2 Dla całej Polski
```{r, warning=FALSE, fig.width=10, fig.height=8}
bobasy %>% 
  group_by(Rok) %>% 
  summarise(
    suma_zostawionych = sum(Ilosc_pozostawionych_dzieci),
    suma_zywych = sum(Ilosc_zywych_urodzen)
            ) %>% 
  mutate(
    procent_opuszczonych = suma_zostawionych / suma_zywych,
    nic=1
    ) %>% 
  
  
  ggplot(aes(
    x = as.factor(Rok),
    y = procent_opuszczonych*1000,
    group = nic
    )
  ) +
  geom_line(color="#315ca8", linewidth=2)+
  #scale_x_discrete(labels= function(x) {ifelse(as.numeric(x) %% 2 == 1, x, "")}) +
  labs(
    title = "Promile opuszczonych dzieci w Polsce,\nz przyczyn innych niż zdrowotne z podzialem na lata",
    y = "Promile opuszczonych dzieci",
    x = "Rok"
  ) +
  theme_minimal() +
  theme(
        title = element_text(family = "TenorSans", size = 40, hjust = 1),
        axis.text.y = element_text(size = 20),
        axis.text.x = element_text(size = 20, angle = 45, hjust = 1),
        axis.title.x = element_text(size = 35, hjust = 0.5, face = "bold"),
        axis.title.y = element_text(size = 35, hjust = 0.5, face = "bold"),
        plot.title = element_text(family = "TenorSans", size = 40, face = "bold", hjust = 0.5),
        panel.grid.major = element_line(size = 0.5, color = "darkgray"),
        panel.grid.minor = element_line(size = 0.5, color = "gray")
  ) +
  geom_vline(
    xintercept = "2016", color = "#e62248", 
    size = 1.5, linetype = "dashed"
    ) +
  annotate(
    "text", x = "2017", y = 2.0, label = "Wprowadzenie\nprogramu\n500+", 
    hjust = 0, size = 15, color = "#e62248", face = "bold")
  
```

Jak widzimy problem jest realny, bo średnio 2 na 1000 dzieci zostaje opuszczone w szpitalach, a problem zdaje się przybierać na sile. Ciekawym spostrzeżeniem jest również zauważalny niż w okresie 2017-2019. Czyżby wprowadzenie 500+ w roku 2016 miało na to jakiś wpływ?

Niemniej jednak, problem jest na tyle poważny, że wymaga głębszej analizy. Sprawdźmy, czy problem dotyczy całej Polski równomiernie, czy może jest nasilony w jej niektórych regionach.

## 3.4 Sprawdzenie poszczególnych województw pod kątem odsetka zostawianych noworodków
```{r, fig.width=10, fig.height=10, warning=FALSE, echo = FALSE, message=FALSE}
polska <- gadm("Poland", level = 1, path = tempdir())
polska_sf <- st_as_sf(polska)

polska_sf <- polska_sf %>%
  rename(Wojewodztwo = NAME_1) %>% 
  left_join(bobasy)

ggplot(polska_sf) +
  geom_sf(aes(fill = procent_opuszczonych*1000), color = "black", size = 0.2) +  
  #scale_fill_gradient(low = "#b5e0f3", high = "#8c2a64", name = "Wartość") + 
  scale_fill_gradientn(
    colors = c("#b5e0f3", "#ea4f7f", "#8c2a64"), values = c(0, 0.5, 1), 
    name="‰ opuszczonych       \n dzieci")+
  labs(title = "Mapa Polski pokazująca frakcję opuszczanych noworodków,\nz przyczyn innych niż zdrowotne z podziałem na lata") +
  facet_wrap(~ Rok) +
  theme_minimal() +
  theme(#title = element_text(family = "TenorSans", size = 15, hjust = 1),
        strip.text = element_text(size = 31, face = "bold", family = "TenorSans"),
        axis.text = element_blank(), 
        axis.title.x= element_blank(),
        axis.title.y= element_blank(),
        plot.title = element_text(family = "TenorSans", size = 40, hjust = 0.5),
        legend.title = element_text(
          size = 30, hjust = 0, vjust = 0.8, 
          family = "TenorSans"),
        legend.text = element_text(family = "TenorSans", size = 24),
        panel.grid = element_blank(),
        legend.key.size = unit(1.2, "cm"),
        legend.direction = "horizontal",
        legend.position = c(0.7, 0.1),
        legend.box = "vertical"
        ) 
  
```
Zauważamy, że występują regiony, w których problem praktycznie nie występuje (woj. podkarpackie) oraz takie, w której problem przybiera na sile (zachodnia część Polski). Widoczna jest również znaczna poprawa sytuacji w województwie mazowieckim. Sprawdźmy również, jak prezentuję się stosunek liczby dzieci w pieczy zastępczej do wszystkich dzieci w danym województwie.

# 4. Sprawdzenie jaka część dzieci w poszczególnych województwach stanowi piecz zastępcza
```{r,echo=FALSE,fig.width=15, fig.height=14, warning=FALSE, message=FALSE}
dane_demograficzne <- read_excel("DANE/Piecza zastępcza/Dane demograficzne dla kontekstu/Liczba osób w wieku 0-24 lata w Polsce, 2014-2023.xlsx")

piecza_zastepcza <- read_excel("DANE/Piecza zastępcza/Wychowankowie (0-24 lata) w pieczy zastępczej 2014-2023.xlsx")

colnames(piecza_zastepcza)[1] <- c("Województwo")

dane_demograficzne <- pivot_longer(
  data = dane_demograficzne,
  names_to = "Rok",
  values_to = "Ilosc_dzieci",
  cols = -Województwo
)

piecza_zastepcza <- pivot_longer(
  data = piecza_zastepcza,
  names_to = "Rok",
  values_to = "Ilosc_dzieci_w_pieczy_zastepczej",
  cols = -Województwo
)

dane_zbiorcze <- dplyr::inner_join(
  dane_demograficzne,
  piecza_zastepcza,
  by = c("Województwo", "Rok")
)

dane_zbiorcze <- dane_zbiorcze %>% 
  mutate(
    frakcja_w_pieczy_zastepczej = Ilosc_dzieci_w_pieczy_zastepczej / Ilosc_dzieci,
    Rok = as.integer(Rok),
    Województwo = zwieksz_litery(Województwo)
    )

# wykresik
dane_2 <- st_as_sf(polska)

dane_2 <- dane_2 %>%
  rename(Województwo = NAME_1) %>% 
  left_join(dane_zbiorcze, by = "Województwo")

ggplot(dane_2) +
  geom_sf(
    aes(fill = frakcja_w_pieczy_zastepczej*1000), color = "black", size = 0.2) +  
  #scale_fill_gradient(low = "#b5e0f3", high = "#8c2a64", name = "Wartość") + 
  scale_fill_gradientn(
    colors = c("#b5e0f3", "#ea4f7f", "#8c2a64"), 
    values = c(0, 0.5, 1), 
    name="‰ dzieci    \nw pieczy zastępczej     "
    )+
  labs(title = "Mapa Polski pokazująca jaką część dzieci w danym województwie\nstanowiły dzieci w pieczy zastępczej z podziałem na lata") +
  facet_wrap(~ Rok) +
  theme_minimal() +
  theme(#title = element_text(family = "TenorSans", size = 15, hjust = 1),
        strip.text = element_text(size = 40, face = "bold", family = "TenorSans"),
        axis.text = element_blank(), 
        axis.title.x= element_blank(),
        axis.title.y= element_blank(),
        plot.title = element_text(family = "TenorSans", size = 60, hjust = 0.5),
        panel.grid = element_blank(),
        
        
        legend.title = element_text(
          size = 40, hjust = 0, vjust = 0.8, 
          family = "TenorSans"),
        legend.text = element_text(family = "TenorSans", size = 40),
        legend.key.size = unit(1.6, "cm"),
        legend.direction = "horizontal",
        legend.position = c(0.75, 0.18),
        legend.box = "vertical"
        )
```

Pierwsze, co rzuca nam się w oczy to fakt, że województwa w których frakcja opuszczanych noworodków nie z przyczyn zdrowotnych była największa posiadają największy udział dzieci w pieczy zastępczej w ich całkowitej liczbie (prawie 1%). Widać również, że w ostatnich latach w województwach pomorskim oraz kujawsko-pomorskim sytuacja uległa pogorszeniu. Z drugiej strony zaskakująco pozytwne wyniki prezentują się w województwie małopolskim oraz podkarpackim.

# 5. Podsumowanie
Widzimy, że problem dzieci w pieczy zastępczej jest realny.Nie możemy jednak pominąć faktu, że inne czynniki poza noworodkami pozostawionymi w szpitalach, wpływają na frakcję młodzieży w pieczy zastępczej. Szczególnie niepokojącą sytuację obserwujemy w województwach na zachodzie naszego kraju. Może wśród danych z tamtych województw powinniśmy zacząć szukać odpowiedzi jak zapobiegać i zwalczać ten ogromny problem? Dodatkowo wiemy, gdzie problem jest mniej nasilony, co pozwala nam zbadać jakie czynniki mogą wpływać na jego zmiejszenie.
