---
title: "Praca domowa 2"
author: "Karol Socha"
output: 
  html_document:
    toc: true
    toc_float: true
    code_folding: hide
    theme: united

---

```{r setup, include=FALSE}
knitr::opts_chunk$set(echo = TRUE)
library(dplyr)
library(ggplot2)
library(tidyr)
df <- read.csv("house_data.csv")
```

## Dane 
Dane wykorzystane w Pracy domowej 2 opisują wycenę nieruchmości. Każda obserwacja jest pewną nieruchmością, która posiada informacje takie jak powierzchnia, liczba pokoi, liczba łazienek i wiele więcj. Opis wszystkich kolumn w pliku `README.md`.


## Zadanie 1

Jak wygląda rozkład ceny nieruchomości w poszczególnych kodach pocztowych na przestrzeni lat? Rozważamy kody pocztowe, które mają więcej niż 280 posiadłości.

```{r zadanie 1, message=FALSE}

d <- df

d <- d %>%
  mutate(date = as.Date(date, format = "%Y%m%d"),
         year = as.integer(format(date, "%Y")),
         month = as.integer(format(date, "%m")),
         day = as.integer(format(date, "%d")))

d1a <- d %>% 
  select(id, year, price, zipcode)

d1b <- d1a %>% 
  group_by(zipcode) %>% 
  summarize(n_of_properties = n(), .groups = 'drop') %>% 
  filter(n_of_properties > 280)

dm <- d1a %>% 
  left_join(d1b) %>% 
  filter(!is.na(n_of_properties))

ggplot(dm, aes(x = as.factor(zipcode), y = price)) +
  geom_boxplot(aes(fill = as.factor(year)), outlier.shape = NA) +
  scale_y_continuous(expand = c(0,0), limits = c(0,3000000)) +
  labs(title = "Rozkład cen nieruchomości według kodów pocztowych na przestrzeni lat",
       x = "Kod pocztowy", y = "Cena nieruchomości") +
  theme_minimal() +
  theme(axis.text.x = element_text(angle = 45, hjust = 1)) 

```

**Komentarz: Rozkład ukazany na wykresie. Usunąłem outlayers, żeby wykres był bardziej czytelny**

## Zadanie 2

Czy jest różnica w rozkładzie ceny nieruchomości od powierzchni mieszkalnej uwzględniając podział na nieruchomości z piwnicą i bez?

```{r zadanie 2, message=FALSE}

d2 <- d %>% 
  select(id, price, sqft_living, sqft_basement) %>% 
  mutate(is_basement = case_when(sqft_basement == 0 ~ "Bez piwnicy",
                                 sqft_basement > 0 ~ "Z piwnicą")) %>% 
  select(-sqft_basement)

ggplot(data = d2, mapping = aes(x = sqft_living, y = price)) +
  geom_point(aes(color = as.factor(is_basement)), size = 1, alpha = 0.3) +
  scale_y_log10(expand = c(0,0)) +
  facet_wrap(~ is_basement) +
  labs(title = "Wykres zależności ceny nieruchomości od powierzchni mieszkalnej",
       x = "Powierzchnia mieszkania", y = "Cena nieruchomości") +
  theme_minimal() 

```

**Komentarz: Tak, jest różnica. Z wykresu można odczytać, że jeśli chodzi o mieszkania z piwnicą, próg cenowy jest wyższy, a także w ogólności mieszkania są droższe od tych bez piwnicy.**

## Zadanie 3

Jaka jest zależność pomiędzy jakością wykończenia nieruchomości a liczbą pięter? 

```{r zadanie 3, message=FALSE}

d3 <- d %>% 
  select(id, floors, grade) 

ggplot(data = d3, mapping = aes(x = factor(floors), y = grade)) +
  geom_violin(aes(fill = factor(floors),color = factor(floors)), bw = 0.5) +
  labs(
    title = "Wykres zależności jakością wykończenia nieruchomości a liczbą pięter",
    x = "Liczba pięter", 
    y = "Jakość wykończenia"
  ) +
  theme_minimal()

```

**Komentarz: Z wykresu można odczytać, że początkowo im większa liczba pięter, tym wyższa jakość wykończenia nieruchomości. Kiedy liczba pięter wynosi 2.5, poziom wykończenia osiąga swoje maksimum, a następnie nie widać wyraźnej korelacji między liczbą pięter a poziomem wykończenia, aczkolwiek dla mieszkań o więcej niż 2.5 piętrach jest on wciąż wyższy niż poziom wykończenia mieszkań jedno- lub półtora-piętrowych.**

## Zadanie 4
Jaka jest zależność między powierzchnią mieszkalną nieruchomości a powierzchnią gruntu w podziale na liczbę sypialni?

```{r zadanie 4, message=FALSE}

d4 <- d %>% 
  select(id, bedrooms, sqft_living, sqft_lot) 
 
ggplot(data = d4, mapping = aes(x = sqft_living, y = sqft_lot)) +
  geom_point(aes(color = as.factor(bedrooms)),size = 1, alpha = 0.15) +
  scale_x_log10(expand = c(0,0)) +
  scale_y_log10(expand = c(0,0)) +
  facet_wrap(~ bedrooms) +
  labs(title = "Wykres zależności między powierzchnią mieszkalną nieruchomości a powierzchnią gruntu",
       x = "Powierzchnia mieszkania", y = "Powierzchnia działki") +
  theme_minimal() +
  theme(axis.text.x = element_text(angle = 45, hjust = 1))

```

**Komentarz: Wykres ukazuje zależność.**

## Zadanie 5
Rozważmy tylko nieruchomości, które miały remont. W której dekadzie było najwięcej przeprowadzonych remontów? Czy w poszczególnych dekadach jest porównywalny procent nieruchmości dla każdej wartości miary jakości i wykończenia nieruchomości?

```{r zadanie 5, message=FALSE}

d5a <- d %>% 
  select(id, yr_renovated, grade) %>% 
  filter(yr_renovated != 0) %>% 
  mutate(decade = (yr_renovated %/% 10)*10) 

ggplot(d5a, aes(x = decade)) +
  geom_histogram(binwidth = 10, fill = "steelblue", color = "black") +
  labs(
    title = "Liczba remontów z podziałem na dekady",
    x = "Dekada",
    y = "Liczba remontów"
  ) +
  scale_x_continuous(breaks = sort(unique(d5a$decade)), expand = c(0, 0)) +
  scale_y_continuous(expand = c(0,0)) +
  theme_minimal()

d5b <- d5a %>% 
  group_by(decade, grade) %>% 
  summarize(number = n())

d5c <- d5b %>% 
  group_by(decade) %>% 
  summarize(sum = sum(number))

d5d <- d5b %>% 
  left_join(d5c) %>% 
  mutate(percent = number / sum * 100)

ggplot(d5d, aes(x = factor(decade), y = percent, fill = factor(decade))) +
  geom_col() +
  labs(
    title = "Procent mieszkań, w których przeprowadzono remont 
    w danej dekadzie z uwzględnieniem oceny jakości i wykończenia",
    x = "Dekada",
    y = "Procent (%)"
  ) +
  facet_wrap(~ grade, scales = "free_y") +  
  theme_minimal() +
  theme(axis.text.x = element_text(angle = 45, hjust = 0.5))

```

**Komentarz: Najwięcej przeprowadzonych remontów było w dekadzie 2000-2009. Porównywalny procent nieruchomości, w których przeprowadzono remont występuje jedynie jeśli chodzi o poziomy: 4, 5, 11, 12 i 13, a więc dla niskich i wysokich ocen (pewnie dlatego, że jest to znikomy procent).**

## Zadanie 6

Jak prezentuje się wartość minimalna, średnia i maksymalna ceny nieruchmości w podziele na rok budowy nieruchomości.

```{r zadanie 6, message=FALSE}

d6 <- d %>% 
  select(id, price, yr_built) %>% 
  group_by(yr_built) %>% 
  summarize(min = min(price),
            mean = mean(price),
            max = max(price))

df_long <- d6 %>%
  pivot_longer(cols = c(min, mean, max), names_to = "value_type", values_to = "value")

ggplot(df_long, aes(x = yr_built, y = value, color = value_type)) +
  geom_line(linewidth = 1) +  
  geom_point(size = 2) +  
  scale_y_log10(expand = c(0,0)) +
  labs(
    title = "Minimalna, średnia i maksymalna cena nieruchomości ze względu na rok budowy",
    x = "Rok budowy",
    y = "Cena"
  ) +
  theme_minimal() +
  scale_color_manual(values = c("min" = "yellow", "mean" = "orange", "max" = "red")) 

```

**Komentarz: Zaprezentowane na wykresie. Jeśli chodzi o cenę, zastosowałem skalę logarytmiczną, aby wykres był bardziej czytelny.**