---
title: "Praca domowa 2"
author: "Jakub Miszczak"
output: 
  html_document:
    toc: true
    toc_float: true
    code_folding: hide
    theme: united
---

```{r setup, include=FALSE}
knitr::opts_chunk$set(echo = TRUE)
library(dplyr)
library(ggplot2)
library(lubridate)
library(tidyr)
housedata <- read.csv("C:\\Users\\kubam\\OneDrive\\Pulpit\\dane\\house_data.csv")
```

## Dane

Dane wykorzystane w Pracy domowej 2 opisują wycenę nieruchmości. Każda obserwacja jest pewną nieruchmością, która posiada informacje takie jak powierzchnia, liczba pokoi, liczba łazienek i wiele więcj. Opis wszystkich kolumn w pliku `README.md`.

## Zadanie 1

Jak wygląda rozkład ceny nieruchomości w poszczególnych kodach pocztowych na przestrzeni lat? Rozważamy kody pocztowe, które mają więcej niż 280 posiadłości.

```{r zadanie 1, message=FALSE}

housedata$date <- as.Date(substr(housedata$date, 1, 8), format="%Y%m%d")

housedata$year <- format(housedata$date, "%Y")

counter <- table(housedata$zipcode)
valid_zipcodes <- names(counter[counter > 280])
filtered_data <- housedata[housedata$zipcode %in% valid_zipcodes, ]


ggplot(filtered_data, aes(x = as.factor(zipcode), y = price)) + 
  geom_boxplot(fill = "skyblue") +
  scale_y_log10(labels = function(x) format(x, scientific = FALSE)) +
  labs(
    title = "Rozkład cen nieruchomości w poszczególnych kodach pocztowych",
    subtitle = "(uwzględniając tylko te mające więcej niż 280 posiadłości)",
    x = "Kod pocztowy",
    y = "Cena (USD)"
  ) +
  theme(axis.text.x = element_text(angle = 60, hjust = 1),
    plot.title = element_text(hjust = 0.5), plot.subtitle = element_text(hjust = 0.5)) +
  facet_wrap(~year, ncol = 1)
```

**Komentarz: Widzimy duże podobieństwo wykresów w roku 2014 i 2015, z lekkim wzrostem średniej ceny praktycznie wszędzie. W znacznej większości tych kodów pocztowych wartości nieruchomości oscylują poniżej 1mln USD. Średnio, w obu latach najwięcej zapłacimy za nieruchomości umiejscowione w kodach pocztowych 98004 i 98040, a najmniej za te w kodach pocztowych 98001, 98023.**

## Zadanie 2

Czy jest różnica w rozkładzie ceny nierchomości od powierzchni mieszkalnej uwzględniając podział na nieruchomości z piwnicą i bez?

```{r zadanie 2, message=FALSE}

housedata$basement <- ifelse(housedata$sqft_basement > 0, "Z piwnicą", "Bez piwnicy")

ggplot(housedata, aes(x = sqft_living, y = price, color = basement)) +
  geom_point(alpha = 0.25) +
  geom_density_2d() +
  scale_y_log10(labels = function(x) format(x, scientific = FALSE)) +
  scale_color_manual(values = c("Z piwnicą" = "skyblue", "Bez piwnicy" = "orange")) +
  labs(
    title = "Rozkład ceny nieruchomości względem powierzchni mieszkalnej",
    x = "Powierzchnia mieszkania (sqft)", y = "Cena (USD)",) +
  theme(plot.title = element_text(hjust = 0.5, face = "bold.italic")) +
  facet_wrap(~basement, ncol = 2)
```

**Komentarz: Trend ceny nieruchomości z piwnicą oraz tych bez piwnicy jest bardzo podobny. Widzimy jednak, że najniższe ceny mieszkań bez piwnicy są dużo niższe od najniższych cen mieszkań z piwnicą oraz to, że zdecydowana większość drogich mieszkań jest wyposażona w piwnicę.**

## Zadanie 3

Jaka jest zależność pomiędzy jakością wykończenia nieruchomości a liczbą pięter?

```{r zadanie 3, message=FALSE}

ggplot(housedata, aes(x = factor(floors), y = grade, fill = factor(floors))) +
  geom_violin(alpha = 0.9) +  
  stat_summary(fun = mean, geom = "point", size = 3) +
  scale_y_continuous(breaks = seq(0, max(housedata$grade), 2)) + 
  labs(title = "Zależność między jakością wykończenia nieruchomości a liczbą pięter", y = "Ocena jakości wykończenia", x = "Liczba pięter") +
  theme(legend.position = "none", plot.title = element_text(hjust = 0.5, face = "bold.italic"))
```

**Komentarz: Widzimy, że im więcej pięter tym poprawia się skrajnie niska jakość wykończenia nieruchomości dla tej ilości.\
Kropkami zaznaczyłem średnią ocenę jakości wykończenia dla danej liczby pięter i widać, że najlepsza średnio jest dla tych z 2,5 piętrami - a nie z 3 czy 3,5, co jest ciekawe.**

## Zadanie 4

Jaka jest zależność między powierzchnią mieszkalną nieruchomości a powierzchnią gruntu w podziale na liczbę sypialni?

```{r zadanie 4, message=FALSE}

housedata$bedrooms_count <- cut(housedata$bedrooms, breaks = c(-100, 1, 3, 5, 100), labels = c("0-1 sypialni", "2-3 sypialni", "4-5 sypialni", "5+ sypialni"), right = TRUE)

mean_sqft <- aggregate(sqft_living ~ bedrooms_count, data = housedata, FUN = mean)

ggplot(housedata, aes(x = sqft_lot, y = sqft_living, color = bedrooms_count)) +
  geom_point(alpha = 0.1) +
  scale_x_log10(labels = function(x) format(x, scientific = FALSE)) +
  facet_wrap(~ bedrooms_count) +
  geom_hline(data = mean_sqft, aes(yintercept = sqft_living), color = "black", size = 0.5) +
  labs(title = "Powierzchnia mieszkalna a gruntowa względem liczby sypialni",
       y = "Powierzchnia mieszkalna (sqft)",
       x = "Powierzchnia gruntu (sqft)") +
  theme(
    plot.title = element_text(hjust = 0.5, face = "bold.italic"),
    legend.position = "none"
  )
```

**Komentarz: Z wykresów wynikało, że im większa powierzchnia mieszkalna tym więcej sypialni w nieruchomości, aby to lepiej pokazać dodałem na wykres linie pokazujące średnią powierzchnie mieszkalną dla mieszkań z daną ilością sypialni.**

## Zadanie 5

Rozważmy tylko nieruchomości, które miały remont. W której dekadzie było najwięcej przeprowadzonych remontów? Czy w poszczególnych dekadach jest porównywalny procent nieruchmości dla każdej wartości miary jakości i wykończenia nieruchomości?

```{r zadanie 5, message=FALSE}

pom <- housedata %>%
  filter(yr_renovated > 0) %>%
  mutate(decade = floor(yr_renovated / 10) * 10)

odp5 <- pom %>%
  group_by(decade) %>%
  summarise(remodel_count = n(), .groups = 'drop') %>%
  arrange(desc(remodel_count))

head(odp5, 1)

grade_count <- pom %>%
  group_by(decade, grade) %>%
  summarise(count = n()) %>%
  group_by(decade) %>%
  mutate(percent = count / sum(count) * 100)

ggplot(grade_count, aes(x = factor(decade), y = percent, fill = factor(grade))) +
  geom_bar(stat = "identity", position = "fill") +
  scale_y_continuous(labels = scales::percent) +  
  scale_x_discrete(labels = function(x) paste0(x, "'s")) +
  labs(title = "Porównanie procentowe jakości wykończenia w danych dekadach",
       x = "Dekada", y = NULL, fill = "Jakość \nwykończenia:") +
  theme(plot.title = element_text(hjust = 0.5, face = "bold.italic"))
```

**Komentarz: Dekadą z największą ilością remontów były lata 2000-2009. Widzimy duży wzrost średniej jakości wykończenia nieruchomości - w latach 30' poprzedniego wieku wszystkie miały jakość 6, potem wraz z czasem stopniowo zaczęło pojawiać się coraz więcej tych ocenionych lepiej, obecnie najwięcej jest ocenionych kolejno na 7, 8 i 9.**

## Zadanie 6

Jak prezentuje się wartość minimalna, średnia i maksymalna ceny nieruchmości w podziele na rok budowy nieruchomości.

```{r zadanie 6, message=FALSE}

price_stats <- housedata %>%
  group_by(yr_built) %>%
  summarise(
    Minimalna = min(price, na.rm = TRUE),
    Średnia = mean(price, na.rm = TRUE),
    Maksymalna = max(price, na.rm = TRUE)
  )

price_stats_long <- price_stats %>%
  pivot_longer(cols = c(Minimalna, Średnia, Maksymalna),
               names_to = "pom6", values_to = "price")

ggplot(price_stats_long, aes(x = yr_built, y = price, color = pom6)) +
  geom_line(size = 1) +
  scale_y_log10(labels = function(x) format(x, scientific = FALSE)) + 
  labs(title = "Wartość minimalna, średnia i maksymalna ceny nieruchomości wg roku", x = "Rok budowy", y = "Cena (USD)") +
  scale_color_manual(values = c("Minimalna" = "darkred", "Średnia" = "darkorange", "Maksymalna" = "darkgreen")) +
  theme(plot.title = element_text(hjust = 0.5, face = "bold.italic"),
        legend.title = element_blank())
```

**Komentarz: Widać dobrze trendy cen nieruchomości. Widzimy na przykład największy spadek średniej ceny w trakcie II wojny światowej, spadły wtedy również skrajne wartości nieruchomości. Widzimy, że od lat 80' minimalna cena mieszkań znacznie rośnie i wciąż mimo wzlotów i upadków jej trend jest rosnący, podobnie z ceną średnią. Z kolei w wykresie ceny najwyższej trudno doszukać się jakichś logicznych wniosków.**
