---
title: "Praca domowa 2"
author: "Wojciech Baraniak"
output: 
  html_document:
    toc: true
    toc_float: true
    code_folding: hide
    theme: united

---

```{r setup, include=FALSE}
knitr::opts_chunk$set(echo = TRUE)
library(dplyr)
library(ggplot2)
df <- read.csv("house_data.csv")
options(scipen = 10)

```

## Dane 
Dane wykorzystane w Pracy domowej 2 opisują wycenę nieruchmości. Każda obserwacja jest pewną nieruchmością, która posiada informacje takie jak powierzchnia, liczba pokoi, liczba łazienek i wiele więcj. Opis wszystkich kolumn w pliku `README.md`.


## Zadanie 1

Jak wygląda rozkład ceny nieruchomości w poszczególnych kodach pocztowych na przestrzeni lat? Rozważamy kody pocztowe, które mają więcej niż 280 posiadłości.

```{r zadanie 1, message=FALSE}

# Tu umieść kod do wygenerowania odpowiedzi do zadania.

pocztowy_1 <- df %>% 
  select(id,zipcode) %>% 
  group_by(zipcode) %>% 
  summarise(suma = n()) %>% 
  filter(suma> 280) %>% 
  select(zipcode)

odp1<- df %>% 
  select(id, date, price,zipcode) %>% 
  mutate(date = substr(date, 1, 4)) %>% 
  inner_join(pocztowy_1, by = "zipcode")

odp1 %>% 
  ggplot(aes(x = date, y = price, colour = factor(zipcode))) +
  geom_boxplot() +
  facet_wrap(~ zipcode, scales = "free_y") +  
  labs(title = "Rozkład cen nieruchomości w poszczególnych kodach pocztowych",
       x = "Rok",
       y = "Cena (USD)",
       colour = "Kod pocztowy") +
  theme_minimal() +
  theme(axis.text.x = element_text(angle = 45, hjust = 1)) 


```

**Komentarz:**

## Zadanie 2

Czy jest różnica w rozkładzie ceny nierchomości od powierzchni mieszkalnej uwzględniając podział na nieruchomości z piwnicą i bez?

```{r zadanie 2, message=FALSE}

# Tu umieść kod do wygenerowania odpowiedzi do zadania.

bez_piwnicy <- df %>% 
  filter(sqft_basement == 0)
z_piwnica <- df %>% 
  filter(sqft_basement >0)
ggplot() +
  geom_point(data = bez_piwnicy, aes(x = sqft_living, y = price, color = "Bez piwnicy"), alpha = 0.3) +
  geom_point(data = z_piwnica, aes(x = sqft_living, y = price, color = "Z piwnicą"), alpha = 0.3) +
  labs(title = "Zależność ceny od powierzchni mieszkalnej",
       x = "Powierzchnia mieszkalna (sqft)",
       y = "Cena nieruchomości",
       color = "Typ nieruchomości") +
  scale_color_manual(values = c("Bez piwnicy" = "red", "Z piwnicą" = "blue"))
```

**Komentarz:**

## Zadanie 3

Jaka jest zależność pomiędzy jakością wykończenia nieruchomości a liczbą pięter? 

```{r zadanie 3, message=FALSE}

# Tu umieść kod do wygenerowania odpowiedzi do zadania.

df %>% 
  ggplot(aes(x = factor(floors), y = factor(condition)))+
  geom_count()+
  labs(x = "Liczba pięter",
       y = "Jakość konstrukcji i wykończenia",
       title = "Zależność pomiędzy jakością wykończenia nieruchomości a liczbą pięter")+
    scale_size(range = c(1, 15), name = "Liczba nieruchomości")


```

**Komentarz:**

## Zadanie 4
Jaka jest zależność między powierzchnią mieszkalną nieruchomości a powierzchnią gruntu w podziale na liczbę sypialni?

```{r zadanie 4, message=FALSE}

# Tu umieść kod do wygenerowania odpowiedzi do zadania.
df %>% 
  ggplot(aes(x = sqft_lot, y = sqft_living))+
  geom_point(size = 0.2)+
  scale_x_log10()+
  facet_wrap(~ bedrooms, scales = "free_y")+
  theme_minimal(base_size = 8)+
  labs(x = "Powierzchnia gruntu w skali logarytmicznej",
       y = "Powierzchnia miszkania (normalna skala)",
       title = "Zależność między powierzchnią mieszkalną nieruchomości a powierzchnią gruntu w podziale na liczbę sypialni")


```

**Komentarz:**

## Zadanie 5
Rozważmy tylko nieruchomości, które miały remont. W której dekadzie było najwięcej przeprowadzonych remontów? Czy w poszczególnych dekadach jest porównywalny procent nieruchmości dla każdej wartości miary jakości i wykończenia nieruchomości?

```{r zadanie 5, message=FALSE}

# Tu umieść kod do wygenerowania odpowiedzi do zadania.


domy_remont <- df %>% 
  filter(yr_renovated != 0) %>% 
  mutate(dekada = floor((yr_renovated-1)/10)*10+1) 

domy_remont %>% 
  group_by(dekada) %>% 
  summarise(liczba_remontow = n()) %>% 
  ggplot(aes(x = factor(dekada), y = liczba_remontow))+
  geom_col()+
  labs(x = "Dekady",
       y = "Liczba wyremontowanych domwów",
       title = "Remont domów w poszczególnych latach")

procent <- domy_remont %>%
  group_by(dekada, grade) %>%
  summarise(count = n(), .groups = "drop") %>%
  group_by(dekada) %>%
  mutate(percent = count / sum(count) * 100)


procent %>% 
  ggplot(aes(x = factor(dekada), y = percent, colour = factor(grade))) +
  geom_point()
```

**Komentarz:**

## Zadanie 6

Jak prezentuje się wartość minimalna, średnia i maksymalna ceny nieruchmości w podziele na rok budowy nieruchomości.

```{r zadanie 6, message=FALSE}
# Tu umieść kod do wygenerowania odpowiedzi do zadania.
zad6 <- df %>% 
  group_by(yr_built) %>% 
  summarise(max = max(price), min = min(price), avg = mean(price))


zad6 %>% 
  ggplot(aes(x = yr_built))+
  geom_line(aes(y = min, colour = "min"))+
  geom_line(aes(y = avg, colour = "avg"))+
  geom_line(aes(y = max, colour = "max"))+
  labs(title = "Wartości max, min i avg w zależności od roku budowy",
       x = "Rok budowy",
       y = "Wartość")+
  scale_color_manual(name = "Typ wartości",
                     values = c("max" = "red", "min" = "blue", "avg" = "green"))
```

**Komentarz:**
