---
title: "Praca domowa 4"
author: "Szymon Kiełtyka"
output: 
  html_document:
    toc: true
    toc_float: true
    code_folding: hide
    theme: united
---

```{r setup, include=FALSE}
knitr::opts_chunk$set(echo = TRUE)
library(dplyr)
library(ggplot2)
library(tidyr)
library(patchwork)

noworodki <- read.csv("noworodki.csv")
urodzenia <- read.csv("urodzenia.csv")
names(noworodki)[2:18] <- 2007:2023
names(urodzenia)[2:18] <- 2007:2023
df <- pivot_longer(noworodki, cols = 2:18, names_to = "rok", values_to = "noworodki") %>%
  left_join(pivot_longer(urodzenia, cols = 2:18, names_to = "rok", values_to = "urodzenia"), by = c("rok", "Wojewodztwo"))
```

## Dane

Moja analiza została przygotowana na podstawie danych o liczbie urodzeń i liczbie noworodków pozostawionych w szpitalach w poszczególnych województwach w latach 2007-2023.

## Wpływ programu 500+ na liczbę urodzeń i liczbę pozostawionych noworodków w Polsce

```{r, message=FALSE}
p1 <- df %>%
  filter(Wojewodztwo == "Polska") %>%
  mutate(rok = as.numeric(rok)) %>%
  ggplot(aes(x = rok, y = urodzenia)) +
  geom_line() +
  geom_point() +
  geom_vline(xintercept = 2016, linetype = "dashed", color = "red") +  
  annotate("text", x = 2015, y = 310000, label = "Wprowadzenie 500+", color = "red", vjust = 3, angle = 90, size = 2.5) +
  labs(title = "Liczba urodzeń i pozostawionych noworodków w latach 2007-2023",
       x = NULL,
       y = "Liczba urodzeń") +
  theme_minimal() +
  theme(axis.text.x = element_blank(), axis.ticks.x = element_blank())

p2 <- df %>%
  filter(Wojewodztwo == "Polska") %>%
  mutate(rok = as.numeric(rok)) %>%
  ggplot(aes(x = rok, y = noworodki)) +
  geom_line() +
  geom_point() +
  geom_vline(xintercept = 2016, linetype = "dashed", color = "red") +
  labs(x = "Rok", y = "Liczba pozostawionych\nnoworodków") +
  theme_minimal()

p1 / p2
```

**Komentarz** Z górnego wykresu wynika, że wzrost liczby urodzeń w Polsce po wprowadzeniu 500+ w 2016 był tylko chwilowy, a od 2018 roku liczba urodzeń była mniejsza niż przed 2016 rokiem. Na dolnym wykresie widać wyraźny spadek pozostawień noworodków po wprowadzeniu programu 500+. Liczba noworodków pozostawionych w szpitalach w Polsce w latach 2007-2016 była zawsze powyżej 700, a od 2016 roku zaczęła spadać i utrzymuje się poniżej 650.







