---
title: "Praca domowa 2"
author: "Mateusz Stasiak"
output: 
  html_document:
    toc: true
    toc_float: true
    code_folding: hide
    theme: united

---

```{r setup, include=FALSE}
knitr::opts_chunk$set(echo = TRUE)
library(dplyr)
library(ggplot2)
library(tidyr)
df <- read.csv("C:/Users/Mateu/Downloads/house_data.csv")

#View(df)
```

## Dane 
Dane wykorzystane w Pracy domowej 2 opisują wycenę nieruchmości. Każda obserwacja jest pewną nieruchmością, która posiada informacje takie jak powierzchnia, liczba pokoi, liczba łazienek i wiele więcj. Opis wszystkich kolumn w pliku `README.md`.


## Zadanie 1

Jak wygląda rozkład ceny nieruchomości w poszczególnych kodach pocztowych na przestrzeni lat? Rozważamy kody pocztowe, które mają więcej niż 280 posiadłości.

```{r zadanie 1, message=FALSE}

# Tu umieść kod do wygenerowania odpowiedzi do zadania.

df_1<-df %>% 
    group_by(zipcode) %>% 
    summarise(sum=n()) %>% 
    filter(sum>280)

df_1<-df_1 %>% 
    inner_join(df) %>% 
    select(-sum) %>% 
    mutate(rok_sprzedarzy=substr(date,1,4)) %>% 
   # group_by(zipcode,rok_sprzedarzy) %>% 
   # summarise(srednia_cena=mean(price)) %>% 
    mutate(zipcode=as.character(zipcode))
    

#View(df_1)
#x<-max(df_1$srednia_cena)
df_1 %>% ggplot(aes(x=zipcode,y=price,fill=rok_sprzedarzy))+
    geom_boxplot(position=position_dodge(width=0.92)) +
    scale_x_discrete(guide=guide_axis(n.dodge=1,angle=45))+
    labs(x="Kod pocztowy",y="Cena",fill="Rok sprzedarzy",
        title ="Zależność ceny od kodu pocztowego na przestzeni lat")+
    #ylim(0,x)
    scale_y_continuous(expand=c(0,0))
    

```

**Komentarz:**
Rozkład cen nieruchomości w analizowanych kodach pocztowych pokazuje duże zróżnicowanie cenowe w zależności od lokalizacji. Kody pocztowe takie jak 98004 charakteryzują się najwyższymi cenami i dużym rozrzutem, co może wskazywać na prestiżowe nieruchomości lub zróżnicowany rynek w tej lokalizacji. Widzimy też że w wiekszośći kodów pocztowcyh rozklad cen w roku 2014 i 2015 nie specjalnie się rózni, z kilkoma wyjątkami, w których też nie widać żadnego trendu, gdyż w niektórych ceny z roku na rok poszly do
góry a w innych w dół.

## Zadanie 2

Czy jest różnica w rozkładzie ceny nierchomości od powierzchni mieszkalnej uwzględniając podział na nieruchomości z piwnicą i bez?

```{r zadanie 2, message=FALSE}

# Tu umieść kod do wygenerowania odpowiedzi do zadania.

df_2<-df %>% 
    mutate(piwnica=ifelse(sqft_basement==0,"Nie","Tak")
           )

df_2 %>% ggplot(aes(y=price,x=sqft_living,color=piwnica))+
    geom_point(alpha = 0.7)+
    labs(x="Przestrzeń mieszkalna",y="Cena",color="Czy ma piwnice?",
         title="Rozkład ceny w zależności od powierzchni mieszkalnej")
    

    
```

**Komentarz:**
Po pierwsze widzimy że wśród mieszkań o niskiej przestrzeni mieszkalnej praktycznie nie występują piwnice, jest to raczej oczywisty wniosek. Z tego powodu sprobojemy wyciagnac wnioski patrzac na mieszkania o wyzszym metrarzu. Dla takich mieszkań widziemy, że przeważnie dla danej powierzchni mieszkalnej, mieszkania posiadające piwnice są droższe niż te ktore jej nie posiadają.

## Zadanie 3

Jaka jest zależność pomiędzy jakością wykończenia nieruchomości a liczbą pięter? 

```{r zadanie 3, message=FALSE}

# Tu umieść kod do wygenerowania odpowiedzi do zadania.


df %>% 
    ggplot(aes(x=as.factor(floors),y=grade))+
    geom_violin(fill = "lightblue", color = "blue")+
    labs(x="Liczba pięter",y="Jakość wykończenia",
         title="Zależność jakości wykończenia od liczby pięter")
```

**Komentarz:**
Widzimy ze dla mieszkań od 1 do 2 pięter mamy duże zróżńicowanie jakości wykończenia. Mamy tez w tym przedziale najwiecej mieszkańo niskim poziomie wykończenia. Można zauważyć że mieszkania mające ponad 2 piętra mają przeważńie wyzszy standard oraz mniejsze wachania w jakośći.

## Zadanie 4
Jaka jest zależność między powierzchnią mieszkalną nieruchomości a powierzchnią gruntu w podziale na liczbę sypialni?

```{r zadanie 4, message=FALSE}

# Tu umieść kod do wygenerowania odpowiedzi do zadania.
#print(unique(df$bedrooms))


df_4<-df %>% 
    mutate(sqft_lot=log10(sqft_lot),
           sqft_living=log10(sqft_living))
    #bierzemy logarytmy zeby lepiej bylo widac

df_4 %>% ggplot(aes(x = sqft_lot, y = sqft_living, color = as.factor(bedrooms))) +
        geom_point(alpha = 0.6) +
        scale_y_continuous(expand = c(0, 0)) +
        labs(title = "Zależność między powierzchnią mieszkalną a powierzchnią gruntu ze względu na liczbę sypialni ",
            x = "Powierzchnia gruntu(log10) ",
            y = "Powierzchnia mieszkalna(log10) ",
            color = "Liczba sypialni") 

```

**Komentarz:**
Widzimy że jest ewidentny związek miedzy ilością sypialni a stosunkiem powierzchni mieszkalnej do powierzchni gruntu. Im mniej jest sypialni tym mniejsza jest jego wartość. Widzimy że najwyższe wartości powierzchni mieszkalnej w stosunku do powierzchni gruntu są zarezerowane tylko dla mieszkań o naprawde dużej ilośći sypialni, naprzyklad 5 czy 6. Może to wynikać z tego że takie mieszkania muszą być wielopiętrowe co idzie razem z większą liczbą mieszkańców oraz sypialni.


## Zadanie 5
Rozważmy tylko nieruchomości, które miały remont. W której dekadzie było najwięcej przeprowadzonych remontów? Czy w poszczególnych dekadach jest porównywalny procent nieruchmości dla każdej wartości miary jakości i wykończenia nieruchomości?

```{r zadanie 5, message=FALSE}

# Tu umieść kod do wygenerowania odpowiedzi do zadania.

df_5<-df %>% 
    filter(yr_renovated!=0) %>% 
    mutate(dekada=paste(as.character((as.integer(yr_renovated/10))*10),"s",sep="")) %>% 
    filter(dekada!="1930s") #Obcinam 1930s bo sa tam tylko 2 mieszkania i itak nie przydadza sie
                            #do wyciganiecia zadanych wnioskow 

df_5_pom<-df_5 %>% 
    group_by(dekada) %>% 
    reframe(ilosc_remontow=n(),grade)

df_5 <- df_5 %>% 
    inner_join(df_5_pom,relationship = "many-to-many")

#View(df_5)

#View(df_5)
df_5 %>% 
    ggplot(aes(x=dekada,y=grade,fill=ilosc_remontow))+
    geom_violin()+
    scale_fill_gradient2(low = "blue", mid = "white", high = "red", midpoint = 125)+
    labs(y="Stan wykończenia",x="Dekada",fill="Ilość remontów")


```

**Komentarz:**
Po pierwsze widzimy że dekadą w której odbyło się najwięcej remontów sa lata dwutysięczne. Ponadto widzimy ze w prawie każdej dekadzie jest najwięcej rozważancyh mieszkań o stanie wykończenia równym 7. Widzimy też że procenty nieruchmości dla każdej wartości miary różnią się na przestrzeni dekad. We wcześniejszych z nich widzimy że większość z nich ma stan wykończenia równy lub niższy od 7 natomiast z czasem widzimy tendencje wzrostową gdzie z każdym rokiem coraz wiekszą część mieszkań stanowią te o lepszej jakości. Sczytowym momentem tego tendu jest dekada 2000s, która jest jedyną gdzie najwięcej mieszkań ma grade równy 8 czyli wyższy od 7.

## Zadanie 6

Jak prezentuje się wartość minimalna, średnia i maksymalna ceny nieruchmości w podziele na rok budowy nieruchomości.

```{r zadanie 6, message=FALSE}

# Tu umieść kod do wygenerowania odpowiedzi do zadania.

df_6<-df %>% 
    group_by(yr_built) %>% 
    summarise(
        min=min(price),
        avg=mean(price),
        max=max(price)
    ) %>% 
    pivot_longer(cols=c(min,max,avg),
                 names_to="typ",values_to="wartosc")

#View(df_6)


df_6 %>% 
    ggplot(aes(x=yr_built,y=wartosc,color=typ))+
    geom_point(size=1)+
    geom_line()+
    scale_color_manual(values = c("blue", "red", "green"))+
    labs(title = "Cena minimialna srednia i maksymalna na przestrzeni lat",
         x = "Rok budowy",
         y = "Wartość",
         color = "Typ wartości") 


```

**Komentarz:**
Widzimy od razu że parametr maksymalnej ceny charakteryzuje się największą zmiennośćią na przestrzeni lat. Widzimy też ze we wszystkich latach różnica pomiędzy wartościa minimalna a maksymalna jest duza co wskazuje na spore zróżnicowanie rynku. Widzimy że srednia cena mieszkania wahała się nieznacznie na przestrzeni lat i dopiero po roku 2000 zaczela rosnąc. Wskazuje to na to że przez wiekszosć czasu mieszkania nie zyskiwały na wartości co wydaje się nieco dziwne. Widzimy też ze minimalna cena mieszkania utrzymuje sie praktycznie na tym samym poziomie co wskazuje na to że najgorsze mieszkania nie zyskiwaly na wartosci niezlaeznie od roku.