---
title: "BI_NGO"
author: "Zawadka Aleksandra"
output:
  pdf_document:
    toc: true
    number_sections: true
    toc_depth: 2
header-includes:
- \renewcommand{\contentsname}{Spis treści}
---

```{r setup, include=FALSE}
knitr::opts_chunk$set(echo = TRUE, warning = FALSE, message = FALSE)
library(readxl)
library(dplyr)
library(ggplot2)
library(tidyr)
library(sf)
```

```{r dane, include=FALSE}
mapa_wojewodztw <- st_read("dane/wojewodztwa.shp")
osoby_do24 <- read_excel("dane/Liczba osób w wieku 0-24 lata w Polsce, 2014-2023.xlsx")
urodzenia <- read_excel("dane/Urodzenia żywe w Polsce 2007-2023.xlsx")
wych_rodz24 <- read_excel("dane/Wychowankowie (0-24 lata) w pieczy zastępczej 2014-2023.xlsx", 
                          sheet = "Wychowankowie rodzinnej pieczy ")
wych_inst24 <- read_excel("dane/Wychowankowie (0-24 lata) w pieczy zastępczej 2014-2023.xlsx", 
                          sheet = "Wychowankowie instytucjonalnej ")
pozostawione <- read_excel("dane/Noworodki pozostawione w szpitalu 2007-2023.xlsx", 
                           skip = 5, n_max = 19)

urodzenia <- urodzenia %>%
  pivot_longer(cols = -Województwo, names_to = "Rok", values_to = "Urodzenia")

pozostawione <- pozostawione %>%
  pivot_longer(cols = -Województwo, names_to = "Rok", values_to = "Pozostawione")

dane1 <- merge(urodzenia, pozostawione, by = c("Województwo", "Rok"))

dane1_lata <- dane1 %>%
  group_by(Rok) %>%
  summarise(
    Urodzenia = sum(Urodzenia, na.rm = TRUE),
    Pozostawione = sum(Pozostawione, na.rm = TRUE)
  ) %>%
  mutate(Wskaznik_na_1000 = (Pozostawione / Urodzenia) * 1000)

dane1_kraj <- dane1 %>% filter(Rok == 2023) %>% 
  mutate(Wskaźnik = (Pozostawione / Urodzenia) * 1000)

mapa_z_danymi1 <- mapa_wojewodztw %>%
  left_join(dane1_kraj, by = c("JPT_NAZWA_" = "Województwo"))

osoby_do24 <- osoby_do24 %>%
  pivot_longer(
    cols = -Województwo,
    names_to = c("Rok"),
    values_to = "Osoby_do24")

wych_inst24 <- wych_inst24 %>%
  pivot_longer(
    cols = -Województwo,
    names_to = c("Rok"),
    values_to = "Piecza_inst")

wych_rodz24 <- wych_rodz24 %>%
  pivot_longer(
    cols = -Województwo,
    names_to = c("Rok"),
    values_to = "Piecza_rodz")

wych_do24 <- merge(wych_inst24, wych_rodz24, by = c("Województwo", "Rok")) %>%
  mutate(Piecza = Piecza_inst+Piecza_rodz)

dane2 <- merge(wych_do24, osoby_do24, by = c("Województwo", "Rok"))

dane2_kraj <- dane2 %>% filter(Rok == 2023) %>%
  mutate(Wskaźnik = (Piecza/Osoby_do24)*1000)

dane2_lata <- dane2 %>%
  group_by(Rok) %>%
  summarise(
    Piecza_inst = sum(Piecza_inst),
    Piecza_rodz = sum(Piecza_rodz)
  ) %>%
  pivot_longer(cols = c(Piecza_rodz, Piecza_inst), 
               names_to = "Typ_pieczy",
               values_to = "Ilosc_wych")

mapa_z_danymi2 <- mapa_wojewodztw %>%
  left_join(dane2_kraj, by = c("JPT_NAZWA_" = "Województwo"))
```

## Pozostawiane noworodki
Analizę danych zaczęłam od noworodków pozostawianych w szpitalach w latach 2007-2023.
Posłużyłam się również danymi dotyczącymi urodzeń w tych latach, żeby mieć wskaźnik liczby pozostawianych dzieci na 1000 urodzeń.

```{r plot1, echo=FALSE}
ggplot(dane1_lata, aes(x = Rok, y = Wskaznik_na_1000)) +
  geom_bar(stat = "identity", fill = "#884292", width = 0.7) +
  labs(title = "Liczba pozostawionych noworodków w zależności od roku", subtitle = "Na 1000 urodzeń",
       x = "Rok", y = "Wskaźnik na 1000 urodzeń") +
  scale_y_continuous(expand = c(0, 0), limits = c(0, 2.5)) +
  theme_minimal() +
  theme(axis.text.x = element_text(angle = 45, hjust = 1))
```
Wykres pokazuje, że największy wskaźnik pozostawianych dzieci był w 2012 roku. Potem nastąpił spadek, ale w ostanim czasie widać tendencję wzrostową. W 2023 przekroczono liczbę 2 noworodków na 1000, które zostały pozostawione w szpitalu.

```{r plot2, echo=FALSE}
ggplot(mapa_z_danymi1) +
  geom_sf(aes(fill = Wskaźnik)) +
  scale_fill_gradientn(
    colors = c("lightpink", "#f4007e","#8c2a64")) +
  labs(title = "Liczba pozostawianych noworodków w 2023 roku",
       subtitle = "Wskaźnik na 1000 urodzeń",
       fill = "Wskaźnik") +
  theme_minimal() +
  theme(axis.text = element_blank(),
        axis.ticks = element_blank())
```
Dane o pozostawianych noworodkach w 2023 roku przedstawiłam na mapie według województw. Widać, że największy problem jest na zachodzie kraju, w szczególności w województwie zachodniopomorskim, gdzie ilość pozostawianych dzieci przekracza 6 na 1000.

\newpage
## Piecza zastępcza
Następnie analizowałam dane dotyczące wychowanków w pieczy zastępczej.
Udało mi się zrobić wykres przedstawiający ilość dzieci w pieczy zastępczej z podziałem na rodzaj pieczy na przestrzeni lat.

```{r plot3, echo=FALSE}
ggplot(dane2_lata, aes(x = as.factor(Rok), y = Ilosc_wych, fill = Typ_pieczy)) +
  geom_bar(stat = "identity", position = "dodge", width = 0.7) +
  labs(title = "Liczba dzieci w pieczy zastępczej w zależności od roku",
       x = "Rok", y = "Liczba wychowanków", fill = "Typ pieczy") +
  scale_fill_manual(values = c("Piecza_rodz" = "#315ca8", "Piecza_inst" = "#b5e0f3"),
                    labels = c("rodzina", "instytucjonalna")) +
  scale_y_continuous(expand = c(0, 0), limits = c(0, 60000)) +
  theme_minimal() +
  theme(axis.text.x = element_text(angle = 45, hjust = 1))
```

Z wykresu widać, że wychowanków w pieczy instytucjonalnej jest około 3 razy więcej niż w pieczy rodzinnej. Ilość osób w pieczy instytucjonalnej w ostatnim czasie trochę wzrosła, natomiast w pieczy rodzinnej w 2023 w porównaniu do 2014 zmalała.

\newpage
Połączyłam poprzednie dane z danymi o ilości osób do 24 roku życia, żeby obliczyć wskaźnik potrzebny do mapy. 

```{r plot4, echo=FALSE}
ggplot(mapa_z_danymi2) +
  geom_sf(aes(fill = Wskaźnik)) +
  scale_fill_gradientn(
    colors = c("#b5e0f3", "#315ca8", "#303174")) +
  labs(title = "Liczba osób w pieczy zastępczej do 24 roku życia w 2023 roku",
       subtitle = "Wskaźnik na 1000 osób do 24 roku życia",
       fill = "Wskaźnik") +
  theme_minimal() +
  theme(axis.text = element_blank(),
        axis.ticks = element_blank())
```
Na ostatnim wykresie widać, że najwięcej dzieci w pieczach zastępczych jest w zachodniej części kraju i tak jak poprzednio wyróżnia się województwo zachodniopomorskie, ale też dolnośląskie. Najmniejszy współczynnik jest w małopolskim i podkarpackim.