---
title: "Praca domowa 2"
author: "Cezary Polkowski"
output: 
  html_document:
    toc: true
    toc_float: true
    code_folding: hide
    theme: united

---

```{r setup, include=FALSE}
knitr::opts_chunk$set(echo = TRUE)
library(dplyr)
library(ggplot2)
df <- read.csv("house_data.csv")
```

## Dane 
Dane wykorzystane w Pracy domowej 2 opisują wycenę nieruchmości. Każda obserwacja jest pewną nieruchmością, która posiada informacje takie jak powierzchnia, liczba pokoi, liczba łazienek i wiele więcj. Opis wszystkich kolumn w pliku `README.md`.


## Zadanie 1

Jak wygląda rozkład ceny nieruchomości w poszczególnych kodach pocztowych na przestrzeni lat? Rozważamy kody pocztowe, które mają więcej niż 280 posiadłości.

```{r zadanie 1, message=FALSE}

df %>% 
  group_by(zipcode) %>% 
  summarise(ilosc = n()) %>% 
  filter(ilosc > 280) %>% 
  left_join(df, join_by(zipcode)) %>% 
  mutate(year = substr(date,1,4)) %>% 
  select(zipcode, price, year) %>% 
  
  ggplot(aes(x = factor(zipcode), y = price)) + geom_boxplot() + 
  facet_wrap(~ year, ncol = 1) + 
  scale_x_discrete(guide = guide_axis( title = "Zipcode", angle = -90)) + 
  scale_y_log10(labels = function(x) format(x, scientific = FALSE)) +
  labs(x = "Kod Pocztowy", y = "Cena w USD", title = "Rozkład cen nieruchomości w poszczególnych kodach pocztowych", subtitle = "Z podziałem na lata")

```

**Komentarz: Tak wyglądają wykresy rozkładu ceny nieruchomości w poszczególnych kodach pocztowych z podziałem na lata**

## Zadanie 2

Czy jest różnica w rozkładzie ceny nierchomości od powierzchni mieszkalnej uwzględniając podział na nieruchomości z piwnicą i bez?

```{r zadanie 2, message=FALSE}

df %>% 
  mutate(has_basement = sqft_basement != 0) %>% 
  select(price, sqft_living, has_basement) %>% 
  
  ggplot(aes(x = sqft_living, y = price, color = has_basement)) +
  geom_point(alpha = 0.2) +
  geom_hline(yintercept = 150000, alpha = 0.5, linetype = "dashed") + 
  geom_hline(yintercept = 1000000, alpha = 0.5, linetype = "dashed") + 
  
  facet_wrap(~ has_basement, labeller = as_labeller(c(`TRUE` = "Bez piwnicy", `FALSE` = "Z piwnicą"))) +
  scale_y_log10(labels = function(x) format(x, scientific = FALSE)) +
  theme(legend.position = "none") + 
  labs(x = "Powierzchnia mieszkalna w stopach kwadratowych", y = "Cena w USD", title = "Ceny nieruchomości w zależnoci od powierzchni mieszkalnej")

```

**Komentarz: Widać znaczną różnicę porównując najtańsze i najdroższe mieszkania, w pośrednich różnice są niewielkie. Widać, że mieszkania z piwnicą są na ogół więcej warte**

## Zadanie 3

Jaka jest zależność pomiędzy jakością wykończenia nieruchomości a liczbą pięter? 

```{r zadanie 3, message=FALSE}

df %>% 
  select(grade, floors) %>% 
  ggplot(aes(x = factor(floors), y = grade, fill = factor(floors))) + geom_violin() + 
  scale_y_continuous(breaks = seq(0, max(df$grade), 2)) + 
  labs(x = "Ilość pięter", y = "Jakość wykończenia", title = "Zależność pomiędzy jakością wykończenia nieruchomości a liczbą pięter") + 
  theme(legend.position = "none")

```

**Komentarz: Zauważalny wzrost jakości wraz z większą ilością pięter**

## Zadanie 4
Jaka jest zależność między powierzchnią mieszkalną nieruchomości a powierzchnią gruntu w podziale na liczbę sypialni?

```{r zadanie 4, message=FALSE}

df %>% 
  mutate(size = case_when(
    bedrooms <= 0 ~ "0 sypialni",
    bedrooms <= 2 ~ "1-2 sypialnie",
    bedrooms <= 4 ~ "3-4 sypialnie",
    bedrooms > 4  ~ "4 i więcej sypialnie"
  )) %>% 
  select(sqft_living, sqft_lot, size) %>% 
  ggplot(aes(x = sqft_lot, y = sqft_living, color = factor(size))) + 
  geom_point( alpha = 0.2) +
  geom_hline(yintercept = 2500, alpha = 0.5, linetype = "dashed") + 
  scale_x_log10(labels = function(x) format(x, scientific = FALSE)) +
  facet_wrap(~ size, ncol = 2) +
  labs(x = "Powierzchnia mieszkalna (ft^2)", y = "Powierzchnia gruntu (ft^2)", title = "Zależność pomiędzy powierzchnią mieszkalną nieruchomości a powierzchnią gruntu", subtitle = "Z podziałem na liczbę sypialni") + 
  theme(legend.position = "none")
  

```

**Komentarz: Wraz z ilością sypialni rośnie powierzchnia mieszkalna dla tej samej powierzchni gruntu**

## Zadanie 5
Rozważmy tylko nieruchomości, które miały remont. W której dekadzie było najwięcej przeprowadzonych remontów? Czy w poszczególnych dekadach jest porównywalny procent nieruchmości dla każdej wartości miary jakości i wykończenia nieruchomości?

```{r zadanie 5, message=FALSE}

dfr <- df %>% 
  filter(yr_renovated > 0)
dfr %>% 
  mutate(decade = paste0(substr(yr_renovated,1,3), "0")) %>% 
  group_by(decade, grade) %>% 
  summarise(count = n()) %>% 
  ungroup() %>%
  group_by(decade) %>%
  mutate(percentage = (count / sum(count)) * 100) %>% 
  ggplot(aes(x = decade, y = grade, fill = percentage)) + geom_tile() +
  scale_fill_gradient(low = "lightblue", high = "darkblue", limits = c(0,100)) + 
  labs(x = "Dekada wyremontowania", y = "Jakość wykończenia", title = "Procent nieruchomości z daną jakością wykończenia w każdej dekadzie", fill = "Procent")


  
dfr %>% 
  mutate(decade = paste0(substr(yr_renovated,1,3), "0")) %>% 
  group_by(decade) %>% 
  summarise(count = n()) %>% 
  arrange(-count) %>% 
  top_n(1)
  

```

**Komentarz: Najwięcej remontów było w dekadzie 2010. Widać wzrost ogólniej jakości nieruchomości w 20 wieku wraz z upływem czasu. Pod względem procentów to najbliższe sobie są dekady 1990 i 2010, każde inne różnią się od pozostałych**

## Zadanie 6

Jak prezentuje się wartość minimalna, średnia i maksymalna ceny nieruchmości w podziele na rok budowy nieruchomości.

```{r zadanie 6, message=FALSE}

df %>% 
  group_by(yr_built) %>% 
  summarise(min = min(price),
            mean = mean(price),
            max = max(price)) %>% 
  ggplot(aes(x = yr_built)) +
           geom_line(aes(y = min, color = "Najmniejsza")) +
           geom_line(aes(y = mean, color = "Średnia")) +
           geom_line(aes(y = max, color = "Największa")) +
  scale_y_log10(labels = function(x) format(x, scientific = FALSE)) + 
  scale_x_continuous(breaks=seq(min(df$yr_built), max(df$yr_built), 10)) +
  scale_color_manual(values = c("blue","red","darkgreen")) +
  labs(x = "Rok wybudowania", y = "Cena w USD", title = "Ceny nieruchomości wybudowanych w poszczególnych latach", color = "")

```

**Komentarz: Cena za najdroższe nieruchomości jest niestabilna i gwałtownie zmienia się dla nieruchomości z różnicą chociażby roku. Widać, że średnio nieruchomości wybudowane przed 1940 rokiem są podobnej wartości. Widać, że nieruchomości wybudowane w latach 1940-1943 są taniej wyceniane. Dla nieruchomości wybudowanych po 1960 roku widać, że im nieruchomości stają się nowsze, tym ich cena rośnie**