---
title: "Praca domowa 2"
author: "Imię Nazwisko"
output: 
  html_document:
    toc: true
    toc_float: true
    code_folding: hide
    theme: united

---

```{r setup, include=FALSE}
knitr::opts_chunk$set(echo = TRUE)
library(dplyr)
library(ggplot2)
library(tidyr)
df <- read.csv("house_data.csv")
```

## Dane 
Dane wykorzystane w Pracy domowej 2 opisują wycenę nieruchmości. Każda obserwacja jest pewną nieruchmością, która posiada informacje takie jak powierzchnia, liczba pokoi, liczba łazienek i wiele więcj. Opis wszystkich kolumn w pliku `README.md`.


## Zadanie 1

Jak wygląda rozkład ceny nieruchomości w poszczególnych kodach pocztowych na przestrzeni lat? Rozważamy kody pocztowe, które mają więcej niż 280 posiadłości.

```{r zadanie 1, message=FALSE}
df_1 <- df %>% group_by(zipcode) %>% filter(n() > 280) %>% ungroup() %>%
  mutate(date = as.Date(substring(date, 1, 8), format = "%Y%m%d"))%>%
  mutate(year = format(date, "%Y"))

ggplot(df_1, aes(x=price/1000,fill = year)) + 
  geom_density(alpha = 0.6,position = "identity")+
  facet_wrap(~zipcode) + 
  scale_x_continuous(guide = guide_axis(angle = 90,
                                        title = "Cena nieruchomości w tysiącach dolarów"))+
  labs(y = "ilość nieruchomości", fill = 'rok',title="Rozkład ceny nieruchomości dla poszczególnych kodów pocztowych")
# Tu umieść kod do wygenerowania odpowiedzi do zadania.

```

**Komentarz:**
w zdecydowanej większości kodów poczatowych rozkład ceny nieruchomości jest podobny
w 2014 i 2015 roku. 


## Zadanie 2

Czy jest różnica w rozkładzie ceny nieruchomości od powierzchni mieszkalnej uwzględniając podział na nieruchomości z piwnicą i bez?

```{r zadanie 2, message=FALSE}
df_2 <- df %>% mutate(if_basement = case_when(sqft_basement == 0 ~ "nie",
                                              .default = "tak"),
                      price_p_sqft = price/sqft_living)
df_2 %>% ggplot( aes(x = price_p_sqft,fill=if_basement)) + 
  geom_density(alpha = 0.55, position = "identity") + 
  labs(x = "cena za stopę kwadratową w dolarach",
       y = "gęstość", fill="czy ma piwnicę?")
  

# Tu umieść kod do wygenerowania odpowiedzi do zadania.

```

**Komentarz:**
Tak jest różnica. Większa część mieszkań bez piwnicy niż mieszkań z piwnicą,
kosztuje od ok 130 do ok 280 dolarów za stopę kwadratową oraz od 500 do 630 
dolarów za stopę kwadratową. Na odwrót jest w przedziale od ok. 280 do ok. 440 
dolarów za stopę kwadratową.


## Zadanie 3

Jaka jest zależność pomiędzy jakością wykończenia nieruchomości a liczbą pięter? 

```{r zadanie 3, message=FALSE}
df_3 <- df %>% group_by(grade, floors) %>% summarise(number_of_rez=n())%>%
  mutate(grade= as.factor(grade))

df_3_2 <- df %>% mutate(grade = as.factor(grade))
ggplot(df_3_2, aes(x = floors)) + geom_histogram(fill = 'violet', binwidth = 0.2) + 
  facet_wrap(~grade) + scale_y_continuous(trans = "log10",expand=c(0,0)) +
  scale_x_continuous(expand = c(0.1,0.1))+
  annotation_logticks(sides = "l")+
  labs(title="Zależność między jakością wykończenia a ilością pięter",
       x = "ilość pięter",
       y = "ilość mieszkań",)

# Tu umieść kod do wygenerowania odpowiedzi do zadania.

```

**Komentarz:**
Dla nieruchomości o jakości wykończenia mniejszej niż 7 zdecydowanie najwięcej 
jest 1-piętrowych nieruchomości. Dla nieruchomośći o jakości wykończenia 
równej 7 dalej jest najwięcej 1-piętrowych, ale pojawia się dość duża ilość 2 i 
3-piętrowych. Dla mieszkań o poziomie wykończenia wyższym niż 7 jest wiecej 
budynków wyższych niż 1-piętrowe.

## Zadanie 4
Jaka jest zależność między powierzchnią mieszkalną nieruchomości a powierzchnią gruntu w podziale na liczbę sypialni?

```{r zadanie 4, message=FALSE}
options(scipen=999)
df_4 <- df
df_4$bedrooms[df_4$bedrooms >= 9] = "więcej niż 8"

ggplot(df_4, aes(x = sqft_living, y = sqft_lot)) + 
  geom_bin_2d() + facet_wrap(~bedrooms) + scale_y_continuous(trans = 'log10')+
  annotation_logticks(sides="l")


# Tu umieść kod do wygenerowania odpowiedzi do zadania.

```

**Komentarz:**
Im większa powierzchnia nieruchomości tym większe minimum powierzchni gruntu.
Wydaje się ono rosnąc liniowo gdy przedstawimy powierzchnie gruntu jako jej logarytm.
Zdecydowana większość nieruchomości ma mniej niż 10^5 sqft powierzchni gruntu

## Zadanie 5
Rozważmy tylko nieruchomości, które miały remont. W której dekadzie było najwięcej przeprowadzonych remontów? Czy w poszczególnych dekadach jest porównywalny procent nieruchmości dla każdej wartości miary jakości i wykończenia nieruchomości?

```{r zadanie 5, message=FALSE}
df_5 <- df %>% filter(yr_renovated!=0) %>% 
  mutate(decade_renovated = (yr_renovated - 1)%/% 10 +1)
plot_1<-df_5 %>% ggplot(aes(x = as.factor(decade_renovated))) + geom_bar() +
  labs(x="dekada",y="ilość wyremontowanych mieszkań",
       title = "ilość mieszkań wyremontowanych w danej dekadzie")
df_5_2 <- df_5 %>% group_by(decade_renovated, grade) %>% 
  summarise(num_flats_of_grade= n())%>% 
  group_by(decade_renovated)%>%
  mutate(num_of_flats_of_all_grades = sum(num_flats_of_grade)) %>%
  mutate(density_of_grade = num_flats_of_grade/num_of_flats_of_all_grades)%>%
  mutate(grade = factor(grade,levels = c(4,5,6,7,8,9,10,11,12,13)))
plot_2<-df_5_2 %>% 
  ggplot(aes(x = as.factor(decade_renovated),y=density_of_grade,fill=grade))+
  geom_col()+
  facet_wrap(~grade)+scale_x_discrete(guide = guide_axis(angle=45))+
  labs(y="gęstość jakości wykończenia", x="dekada",fill = "jakość 
wykończenia" )

plot_1
plot_2
    # Tu umieść kod do wygenerowania odpowiedzi do zadania.

```


**Komentarz:**
W 201 dekadzie było najwięcej remontów. W podpukcie B liczyłem każdą dekadę jako
osobne 100%. W poszczególnych dekadach jest różny procent nieruchomości o 
wartości miar jakości od 6 do 10. W przypadku pozostałych wartości miar jakości,
procent nieruchomości o tych wartościach jest na przestrzeni dekad naprawdę 
niski, a więc podobny.

## Zadanie 6

Jak prezentuje się wartość minimalna, średnia i maksymalna ceny nieruchmości w 
podziele na rok budowy nieruchomości.

```{r zadanie 6, message=FALSE}
df_6 <- df %>% group_by(yr_built) %>% summarise(`minimalna cena` = min(price),
                                             `średnia cena`=mean(price),
                                             `maksymalna cena` = max(price))
df_6_2 <- df_6 %>% pivot_longer(!yr_built, values_to = "val", names_to = "name")
df_6_2 %>% ggplot(aes(x=yr_built, y=val,colour = name))+
  geom_point()+facet_wrap(~name)+
  scale_y_continuous(trans = "log10")+labs(x="rok budowy", y = "cena",colour ='')+
  annotation_logticks(sides="l")
# Tu umieść kod do wygenerowania odpowiedzi do zadania.

```

**Komentarz:**
Średnia cena mieszkań jest na przestrzeni lat budowy względnie najbardziej stała.
Minimalna i maksymalna cena mają podobną względną zależność od roku budowy.

