---
title: "Praca domowa 2"
author: "Kacper Tomczyk"
output: 
  html_document:
    toc: true
    toc_float: true
    code_folding: hide
    theme: united

---

```{r setup, include=FALSE}
knitr::opts_chunk$set(echo = TRUE)
library(dplyr)
library(tidyr)
library(ggplot2)
df <- read.csv("house_data.csv")
```

## Dane 
Dane wykorzystane w Pracy domowej 2 opisują wycenę nieruchmości. Każda obserwacja jest pewną nieruchmością, która posiada informacje takie jak powierzchnia, liczba pokoi, liczba łazienek i wiele więcj. Opis wszystkich kolumn w pliku `README.md`.


## Zadanie 1

Jak wygląda rozkład ceny nieruchomości w poszczególnych kodach pocztowych na przestrzeni lat? Rozważamy kody pocztowe, które mają więcej niż 280 posiadłości.

```{r zadanie 1, message=FALSE}

# Tu umieść kod do wygenerowania odpowiedzi do zadania.
df %>% 
  group_by(zipcode) %>% 
  mutate(cnt = n()) %>% 
  filter(cnt>280) %>%
  mutate(year =substr(date, 1, 4)) %>% 
  ggplot(aes(x = factor(zipcode), y = price, fill = year)) +
  geom_boxplot()+
  labs(x = "Kod pocztowy", y = "Cena nieruchomości", fill = "Rok") +
  theme(axis.text.x = element_text(angle = 45, hjust = 1))
  

```

**Komentarz:**
Tak rozumiem zadanie:
bierzemy pod uwagę tylko dane z tych kodów pocztowych, których jest więcej niż 280. (tą filtrację robię przed ggplot'em ; musiałem jeszcze wyciągnąć z danych sam rok zakupu)

potem, tworzę boxplota (rozkład) po cenie nieruchomości (na y) i w każdym kodzie pocztowym (na x - tutaj kombinowałem, ponieważ kody pocztowe to są dane JAKOŚCIOWE, a nie ilościowe), a kolorem nad każdym kodem pocztowym oznaczyłem rok, z którego są te dane.



## Zadanie 2

Czy jest różnica w rozkładzie ceny nierchomości od powierzchni mieszkalnej uwzględniając podział na nieruchomości z piwnicą i bez?

```{r zadanie 2, message=FALSE}

# Tu umieść kod do wygenerowania odpowiedzi do zadania.

df %>% 
  mutate(is_basement = ifelse(sqft_basement ==0,"nie","tak")) %>% 
  ggplot(aes(x=sqft_living,y=price,color = is_basement))+
  geom_point(alpha = 0.5)+
  labs(x = "Powierzchnia mieszkalna", y = "Cena nieruchomości", color = "Czy jest piwnica?")#+
  #facet_wrap(~is_basement)


```

**Komentarz:**

dodałem kolumne z informacją, czy w danym mieszkaniu jest piwnica, uznałem, że mam zestawić ze sobą dwie zmienne ilościowe, to najlepszym sposobem będzie wykres punktowy. Nie zauważam różnicy w rozkładzie (zakomentowana część kodu "rozczepia"wykres na dwa;pierwszy tych domów, które nie mają piwnicy, drugi-mają)


## Zadanie 3

Jaka jest zależność pomiędzy jakością wykończenia nieruchomości a liczbą pięter? 

```{r zadanie 3, message=FALSE}

# Tu umieść kod do wygenerowania odpowiedzi do zadania.
df %>% 
  ggplot(aes(y=factor(floors), x = grade))+
  geom_violin()+
  #geom_boxplot()+
  labs(x = "Jakość", y = "Piętra")
  

```

**Komentarz:**
co tu dużo komentować - zestawione dwie dane, należy się tylko zastanowić nad tym, jaki wykres najlepiej zobrazuje stan faktyczny - przy użyciu violin narzuca się tendencja rosnąća(więcej pięter - lepsze wykonanie), ale przy boxplot te "skrzynki" zmieniają swoje położenie nieregularnie (na tym samym poziomie wykończenia)

## Zadanie 4
Jaka jest zależność między powierzchnią mieszkalną nieruchomości a powierzchnią gruntu w podziale na liczbę sypialni?

```{r zadanie 4, message=FALSE}

# Tu umieść kod do wygenerowania odpowiedzi do zadania.
df %>% 
  ggplot(aes(x=sqft_living,y=sqft_lot,color = factor(bedrooms)))+
  geom_point()+
  labs(x = "Powierzchnia mieszkalna", y = "Powierzchnia gruntu", color = "liczba sypialni")#+
  #facet_wrap(~bedrooms)
  

```

**Komentarz:**
ponownie, zestawiam ze soba dwie dane ilościowe, więc wykres punktowy jest najlepszym wyjściem. dodałem jeszcze kolory oznaczające liczbe sypialni w każdym domu. zakomentowana część kodu rozczepia wykres na 13 mniejszych, każdy o innej liczbie pokoi

## Zadanie 5
Rozważmy tylko nieruchomości, które miały remont. W której dekadzie było najwięcej przeprowadzonych remontów? Czy w poszczególnych dekadach jest porównywalny procent nieruchmości dla każdej wartości miary jakości i wykończenia nieruchomości?

```{r zadanie 5, message=FALSE}

# Tu umieść kod do wygenerowania odpowiedzi do zadania.
#dekada_str <- str_sub(rok, 1, 3) %>% paste0("0")
zad_5<-df %>% 
  filter(yr_renovated!=0) %>% 
  mutate(decade = floor(as.numeric(yr_renovated) / 10) * 10) %>% 
  group_by(decade) %>% 
  mutate(count = n()) %>% 
  group_by(decade,grade) %>% 
  mutate(prcnt = n()/count*100) %>% 
  arrange(desc(count)) %>% 
  select(decade,grade,prcnt) %>% 
  distinct()
cat('Najwięcej remontów było w latach:')
cat(zad_5$decade[1])

zad_5 %>% 
  ggplot(aes(x=factor(decade),y=prcnt,fill = factor(grade)))+
  geom_col()+
  labs(x = "Dekada", fill = "Ocena jakości")



```

**Komentarz:**
Odp:Najwięcej remontów było w latach:
2000

postawiłem na geom_col przy prezentacji tych danych, ponieważ mam do zaprezentowania stan "procentowy" w każdej z "kategorii". Zauważam, że w poszczególnych dekadach procent nieruchmości dla każdej wartości miary "jakości i wykończenia nieruchomości" nie jest porównywalny i zmieniał się w czasie. 

## Zadanie 6

Jak prezentuje się wartość minimalna, średnia i maksymalna ceny nieruchmości w podziele na rok budowy nieruchomości.

```{r zadanie 6, message=FALSE}

# Tu umieść kod do wygenerowania odpowiedzi do zadania.

df %>% 
  group_by(yr_built) %>% 
  mutate(min = min(price),
         srednia = mean(price),
         max = max(price)) %>% 
  select(yr_built,min,srednia,max) %>% 
  distinct() %>% 
  pivot_longer(cols = c(min, srednia,max),
               names_to = "typ",
               values_to = "wartosc") %>% 
  ggplot(aes(x=yr_built,y=wartosc, color = typ))+
  geom_line()+
  labs(x = "Rok budowy", y = "Wartość", color = "")+
  scale_color_manual(values = c("max" = "red", "srednia" = "blue", "min" = "green"), 
                     breaks = c("max", "srednia", "min")) 
  


```

**Komentarz:**

wykres słada się z 3 prostych - można zauważyć, że proste min i średnia mają znacznie mniejsze uskoki niż max. Trudno jest zauważyć jakąkolwiek tendencję w tych wykresach.