---
title: "Praca domowa 2"
author: "Daminika Dzeranhouskaya"
output: 
  html_document:
    toc: true
    toc_float: true
    code_folding: hide
    theme: united

---

```{r setup, include=FALSE}
library(knitr)
knitr::opts_chunk$set(echo = TRUE)
library(dplyr)
library(ggplot2)
df <- read.csv("D:/RStudiobaza/hw2/house_data.csv")
```

## Dane 
Dane wykorzystane w Pracy domowej 2 opisują wycenę nieruchmości. Każda obserwacja jest pewną nieruchmością, która posiada informacje takie jak powierzchnia, liczba pokoi, liczba łazienek i wiele więcj. Opis wszystkich kolumn w pliku `README.md`.


## Zadanie 1

Jak wygląda rozkład ceny nieruchomości w poszczególnych kodach pocztowych na przestrzeni lat? Rozważamy kody pocztowe, które mają więcej niż 280 posiadłości.

```{r zadanie 1, message=FALSE}

# Tu umieść kod do wygenerowania odpowiedzi do zadania.

df_1 <- df %>% group_by(zipcode) %>% 
  filter(n()>280) %>% 
  mutate(year = substr(date, 1,4),
         zipcode = as.character(zipcode)
           ) %>% 
  group_by(zipcode, year)

ggplot(df_1, aes(y = price, x = zipcode, fill = year)) +
  geom_boxplot() +
  scale_x_discrete(guide=guide_axis(n.dodge = 1, angle=45)) +
  scale_y_continuous(expand = c(0, 0)) +  
  labs(x = "Kod pocztowy", y = "Średnia cena (USD)", fill = "Rok sprzedazy",
       title = "Rozkład ceny nieruchomości w poszczególnych kodach pocztowych 
       na przestrzeni lat") 

```

**Komentarz:**
Dla większości kodów pocztowych widać wzrost cen między 2014 a 2015 rokiem, co może świadczyć o poprawie sytuacji na rynku nieruchomości. Istnieje jednak kilka kodów pocztowych, gdzie cena nie zmieniła się znacząco lub nawet nieco spadła.
Niektóre kody pocztowe wykazują bardzo wysokie ceny nieruchomości (np. 98004), co sugeruje ich prestiżowość lub atrakcyjne położenie.
Na wykresie widać duże zróżnicowanie cenowe dla róznych kodów pocztowych, więc cena zależy od lokalizacji.


## Zadanie 2

Czy jest różnica w rozkładzie ceny nierchomości od powierzchni mieszkalnej uwzględniając podział na nieruchomości z piwnicą i bez?

```{r zadanie 2, message=FALSE}

# Tu umieść kod do wygenerowania odpowiedzi do zadania.

df_2 <- df %>% mutate(basement = ifelse(sqft_basement==0,"Bez piwnicy","Z piwnica" ))
                      

ggplot(df_2, aes(x = log10(sqft_living), y = price, colour = basement)) +
  geom_point() + 
  scale_y_continuous(expand = c(0, 0)) + 
  labs(x = "Powierzchnia mieszkalna (sqft)", y = "Cena (USD)", colour = "Piwnica",
       title = "Rozkład ceny nierchomości od powierzchni mieszkalnej z uwzglednianiem piwnicy")
  
```

**Komentarz:**
Wykres pokazuje, że zarówno powierzchnia mieszkalna, jak i obecność piwnicy wpływają na cenę nieruchomości. 
W miarę wzrostu powierzchni mieszkalnej ceny rosną, a obecność piwnicy dodatkowo podnosi wartość nieruchomości, zwłaszcza w wyższych przedziałach cenowych.

## Zadanie 3

Jaka jest zależność pomiędzy jakością wykończenia nieruchomości a liczbą pięter? 

```{r zadanie 3, message=FALSE}

# Tu umieść kod do wygenerowania odpowiedzi do zadania.
ggplot(df, aes(x = as.factor(floors), y = grade))+
  geom_violin(fill = "skyblue") + 
  scale_y_continuous(expand = c(0, 0)) +
  labs(title = "Zależność między jakością wykończenia a liczbą pięter",
       x = "Liczba pięter",
       y = "Jakość wykończenia") + theme_minimal() 



```

**Komentarz:**
Większość nieruchomości posiada 1 lub 1,5 piętra, co widać po szerokości wykresu dla tych kategorii. Wraz ze wzrostem liczby pięter liczba nieruchomości maleje, szczególnie dla kategorii 2,5 i więcej pięter.
Średnia jakość wykończenia waha się w okolicach wartości 7 dla niemal każdej liczby pięter, ale im więcej pięter, tym większa jest jakość wykończenia.


## Zadanie 4
Jaka jest zależność między powierzchnią mieszkalną nieruchomości a powierzchnią gruntu w podziale na liczbę sypialni?

```{r zadanie 4, message=FALSE}

# Tu umieść kod do wygenerowania odpowiedzi do zadania.

ggplot(df, aes(x = log10(sqft_lot), y = log10(sqft_living), color = as.factor(bedrooms))) +
  geom_point(alpha = 0.6) +
  scale_y_continuous(expand = c(0, 0)) +
  labs(title = "Zależność między powierzchnią mieszkalną a powierzchnią gruntu",
       x = "Powierzchnia gruntu (log)(sqft)",
       y = "Powierzchnia mieszkalna (log)(sqft)",
       color = "Liczba sypialni") + theme_minimal()



```

**Komentarz:**
Wraz ze wzrostem powierzchni gruntu, powierzchnia mieszkalna również rośnie, ale jest to zależność umiarkowana, szczególnie dla mniejszych działek.
Liczba sypialni ma istotny wpływ na powierzchnię mieszkalną – im więcej sypialni, tym większa powierzchnia mieszkalna. Jednak liczba sypialni nie zawsze jest jednoznacznie związana z wielkością działki, co sugeruje, że wiele dużych nieruchomości może być budowanych na mniejszych działkach, szczególnie w miejscach o dużej gęstości zaludnienia.

## Zadanie 5
Rozważmy tylko nieruchomości, które miały remont. W której dekadzie było najwięcej przeprowadzonych remontów? Czy w poszczególnych dekadach jest porównywalny procent nieruchmości dla każdej wartości miary jakości i wykończenia nieruchomości?

```{r zadanie 5, message=FALSE}

# Tu umieść kod do wygenerowania odpowiedzi do zadania.


df_5<-df %>% 
    filter(yr_renovated!=0) %>% 
    mutate(dekada=as.character(floor(yr_renovated/10)*10))

pom<-df_5 %>% 
    group_by(dekada) %>% 
    reframe(ilosc_remontow=n(),grade)

df_5 <- df_5 %>% 
    inner_join(pom, relationship = "many-to-many") %>% 
    filter(dekada!="1930")

df_5 %>% 
    ggplot(aes(x=dekada,y=grade,fill=ilosc_remontow))+
    geom_violin()+
    scale_fill_gradient2(low = "green", mid = "white", high = "purple", midpoint = 150)+
    labs(y="Stan wykończenia",x="Dekada",fill="Ilość remontów", title = "Liczba remontów nieruchomości oraz ich jakość wykończenia w różnych dekadach")        

```

**Komentarz:**
W 1930 dekadzie było przeprowadzono tylko 2 remonty, co boxplot nie pokazuje, ale i tak to nie robi różnicy. 
Na wykresie widać, że najwięcej remontów przeprowadzono w dekadzie 2000.
Stan wykończenia jest porównywalny między dekadami – większość nieruchomości ma wykończenie o jakości między 6 a 8. Jednak od dekady 1980 wzrasta różnorodność.
Wzrost liczby remontów po 1980 roku może być związany z rosnącą dbałością o modernizację nieruchomości oraz dostosowywaniem ich do współczesnych standardów.

## Zadanie 6

Jak prezentuje się wartość minimalna, średnia i maksymalna ceny nieruchmości w podziele na rok budowy nieruchomości.

```{r zadanie 6, message=FALSE}

# Tu umieść kod do wygenerowania odpowiedzi do zadania.

df_6 <- df %>% group_by(yr_built) %>% 
  summarise(min_price = min(price),
            median_price = median(price),
            max_price = max(price))
ggplot(df_6, aes(x = yr_built)) +
  geom_line(aes(y = min_price, color = "Minimalna cena"), linewidth = 1) +
  geom_line(aes(y = median_price, color = "Średnia cena"), linewidth = 1) +
  geom_line(aes(y = max_price, color = "Maksymalna cena"), linewidth = 1) +
  labs(title = "Minimalna, średnia i maksymalna cena nieruchomości w podziale na rok budowy",
       x = "Rok budowy",
       y = "Cena nieruchomości (USD)",
       color = "Statystyka") 


```

**Komentarz:**
Widać wyraźny wzrost maksymalnych cen w mniej więcej latach 1908, 1940, 1980 i 2000, co może odzwierciedlać cykliczne wzrosty wartości nieruchomości. Średnie ceny rosną powoli, a minimalne pozostają stosunkowo stabilne, choć również wykazują wzrost w ostatnich dekadach.
Duża różnica między maksymalnymi a średnimi cenami wskazuje na obecność wyjątkowo drogich nieruchomości.
Obserwowany ogólny wzrost średnich cen może odzwierciedlać trend wzrostu wartości nieruchomości na przestrzeni ostatnich dziesięcioleci.